【裁判字號】    94,金重訴,3
【裁判日期】    951117
【裁判案由】    背信
【裁判全文】
臺灣桃園地方法院刑事判決             94年度金重訴字第3號
公  訴  人  臺灣桃園地方法院檢察署檢察官
被      告  丙○○
選任辯護人  陳淑貞律師
            石麗卿律師
被      告  戊○○
            庚○○
            子○○
上  三  人
選任辯護人  陳文雄律師
被      告  辛○○
                      號
            壬○○
            癸○○
                      號
            丑○○
上  四  人
選任辯護人  蔡文燦律師
            林凱律師
上列被告等因違反銀行法等案件，經檢察官提起公訴（93年度偵
字第5320號、第6364號、94年度偵字第948 號），本院判決如下
：
    主  文
丙○○、戊○○、庚○○、子○○、辛○○、壬○○、癸○○、
丑○○均無罪。
    理  由
壹、公訴意旨略以：
一、被告乙○○（由本院發佈通緝中，俟到案後另行審結）自民
    國八十六年三月至九十年三月間，擔任桃園縣大溪鎮農會（
    下簡稱大溪鎮農會）常務監事，自九十年三月起至九十一年
    四月間，並轉任大溪鎮農會理事長。被告丙○○自八十二年
    間起迄今，擔任大溪鎮農會總幹事。被告癸○○自八十七年
    間起至九十年五月間，擔任大溪鎮農會秘書；被告辛○○則
    接手被告癸○○，自九十年五月間起擔任大溪鎮農會秘書。
    被告壬○○自八十七年間起至九十一年三月間止，擔任大溪
    鎮農會信用部主任；被告丑○○則接手被告壬○○，自九十
    一年三月間起至九十二年十月間止，擔任大溪鎮農會信用部
    主任。被告庚○○自八十八年間起至九十二年十二月間，擔
    任大溪鎮農會信用部放款人員。被告戊○○自九十年間起至
    九十一年間，擔任大溪鎮農會信用部徵信人員。被告子○○
    自八十五年間起至九十二年十月間，亦擔任大溪鎮農會信用
    部之徵信人員。上揭乙○○、丙○○、癸○○、辛○○、壬○○、丑○○、庚○○、戊○○、子○○等九人，在渠等任
    職期間內，均係為大溪鎮農會處理事務之人。
二、被告乙○○等九人均明知(1)依「大溪鎮農會第十三屆理事會
    第十七次定期會會議」決議，大溪鎮農會於八十九年度對會
    員及同戶家屬、利害關係人之擔保放款最高限額，為新臺幣
    （下同）五千萬元（上開放款限額嗣於第十三屆理事會第二
    十三次定期會決議放寬為六千萬元）；(2)依「桃園縣大溪鎮
    農會信用部辦理貸款處理辦法」第五、（一）條，以及「桃
    園縣大溪鎮農會放款擔保品處理細則」、「桃園縣大溪鎮農
    會放款擔保品估價辦法」等規定，徵信人員應赴實地調查擔
    保品之位置及使用狀況，而對繁華地區之店鋪住宅，依最高
    建物加成率評定之估價與時價仍有大幅差距者，業務單位得
    考量該建物確實時值，審慎評估，惟該建物與土地之擔保放
    款總值，不得超過買賣成交價之六成，且應於不動產調查報
    告表內詳敘具體理由簽核；(3)依「桃園縣大溪鎮農會信用部
    辦理貸款處理辦法」第五、（二）規定，擔保品有租賃關係
    存在時，於估價時應再打八折；(4)依「農會信用部業務管理
    辦法」第十九條第一項規定，授信案件之審議，應以徵信資
    料及借款用途計畫，為重要之依據，並應以審議借款戶、資
    金用途、還款來源、債權保障及授信展望等要項，為基本原
    則，竟仍基於背信之概括犯意聯絡，自八十八年四月間某日
    起至九十年三月間某日止，由被告乙○○以其關連戶名義，
    向大溪鎮農會申請如附表一、附表三所示之貸款，被告丙○○、戊○○、庚○○、子○○、辛○○、壬○○、癸○○、
    丑○○則未落實徵信工作，即違反上揭放款限制，將附表一
    、附表三所示之各筆貸款貸放給乙○○之關連戶，致使前開
    貸款事後均轉列為催收款，總計金額為二億三千九百三十三
    萬六千元，使大溪鎮農會放款品質變劣，足以生損害於該農
    會之資產淨值（各次貸款詳如附表一、附表三所載，判決書
    附表所列之貸款案順序，與起訴書附表一、附表三之順序相
    同，至於起訴書之附表二僅係相關資金流向，並非犯罪事實
    ）。因認被告丙○○等人所為，均係犯刑法第三百四十二條
    第一項之背信罪嫌（嗣經蒞庭實行公訴之檢察官就起訴法條
    變更為八十九年十一月一日公布施行之銀行法第一百二十五
    條之二第一項之背信罪嫌）。
貳、訊據被告丙○○、戊○○、庚○○、辛○○、壬○○、癸○○、子○○及丑○○等八人固均坦承在大溪鎮農會任職期間
    ，分別辦理附表一、附表三所示之貸款案徵信或授信工作，
    然嗣後貸款人均無法償還貸款，事後經中央存款保險公司查
    察結果，上開貸款戶均係被告乙○○之關連戶，且在相關貸
    款案徵信、授信之過程中，各有檢查報告所指之缺失等事實
    ，惟均堅決否認有何背信犯行，均辯稱略以：伊等都是依照
    大溪鎮農會的放款規定放款等語（詳如後述）。
參、被告等人均坦承在審核附表一、附表三所示之貸款案時，各
    有檢查報告所指之缺失，其等與辯護人並均同意引用後述證
    人之警詢筆錄為證據，本院審酌上開筆錄作成時之情況，亦
    均認為適當，依刑事訴訟法第一百五十九條之五第一項規定
    ，上開警詢筆錄，自均具有證據能力，合先敘明。
肆、按犯罪事實應依證據認定之，無證據不得認定犯罪事實，刑
    事訴訟法第一百五十四條第二項定有明文。次按，刑法第三
    百四十二條第一項規定：「為他人處理事務，意圖為自己或
    第三人不法之利益，或損害本人之利益，而為違背其任務之
    行為，致生損害於本人之財產或其他利益」，銀行法第一百
    二十五條之二第一項規定：「銀行負責人或職員，意圖為自
    己或第三人不法之利益，或損害銀行之利益，而為違背其職
    務之行為，致生損害於銀行之財產或其他利益」，由上開規
    定，可知上開二項背信罪之要件，均係以行為人故意為違背
    其職務之行為，致生損害於本人之財產或利益，為其要件。
    經查，公訴意旨認被告丙○○等八人涉有上揭違反銀行法罪
    嫌，無非係以(1)被告丙○○、癸○○、辛○○、壬○○、丑
    ○○、庚○○、戊○○、子○○之自白；(2)證人即大溪鎮農
    會職員羅月媚、葉時運，證人即中央存款保險股份有限公司
    檢查人員吳進雄、黃顯元、謝作旭之證詞；(3)證人即申貸人
    涂雪玲、曾素玉、周玉枝、張永德、徐慶南、徐詠迪、王徐
    春之證詞；(4)如附表一、附表三所示之申貸案申貸資料（含
    借款申請書、個人徵信調查表、不動產調查報告表、放款審
    議報告表、申貸戶提出之不動產買賣契約書、個人年度所得
    稅額證明等資料）；(5)中央存款保險股份有限公司九十一年
    十二月十二日金融檢查報告書暨所附乙○○關聯戶貸款案研
    析表（下簡稱檢查報告及研析表）、九十五年四月二十六日
    存保風管字第０九五０００二三八九號函暨所附該公司八十
    八年度起至九十年度辦理一般檢查之相關資料，指稱略以：
    被告戊○○、子○○、庚○○、辛○○、壬○○、癸○○、
    丑○○及丙○○等八人，辦理附表所示之貸款案，各有檢查
    報告及研析表所指出之缺失，顯然違背其等職務等語，為其
    論據。經查：
伍、大溪鎮農會審核貸款案，係由貸款人檢具借款申請書、
    借保人戶籍資料、不動產資料或證明文件、印鑑證明等
    資料送件後，由徵信人員依該會估價放款辦法實地從事徵信
    調查及擔保品鑑估，並調閱各項徵信資料，填寫不動產調查
    表、個人徵信調查表、存款戶往來實績簽報書等文件後，交
    由授信人員依該會放款辦法彙整、分析徵信資料，並簽註授
    信意見後，層轉審核，決定是否放款，另外，貸款金額超過
    二千萬元時，依「桃園縣大溪鎮農會信用部辦理貸款處理辦
    法」第八條第二項規定，並應由該會秘書、信用部主任、推
    廣股長、分部主任一人、供銷部主任等委員組成授信審議小
    組（下簡稱放款審議小組），審核上開貸款案件後，始得貸
    款之事實，業經被告戊○○等八人自承在卷，並有放款流程
    表、催收流程表各一份附卷可稽（九十三年度偵字第五三二
    ０號卷第十三頁至第十七頁）。再者，被告戊○○等八人確
    實在其等任職大溪鎮農會期間，分別辦理附表所示之各項申
    貸案之徵信、授信或審核工作，而事後上開貸款案經中央存
    款保險股份有限公司派員檢查結果，認定上開貸款案分別有
    所疏失（詳如後述）等事實，亦經被告戊○○等八人自承在
    卷，並有前揭公訴人提出之相關證據在卷可考。
陸、查本案相關貸款案之審核過程中，均已由相關承辦人員依上
    開放款流程，填具必要資料，此經本院向大溪鎮農會調取貸
    款人曾素玉、周玉枝、徐黃金里、徐慶南等人之申貸卷證核
    閱無誤，並有附表一、附表三各項所示之申貸案借款申請書
    、不動產調查表、個人徵信調查表等文件在卷可稽，堪認本
    件相關貸款案之審查，形式上均無不法可言。再者，公訴人
    雖引用檢查報告所指之申貸案審核缺失，認定被告戊○○等
    八人在辦理附表一、附表三所示之申貸案時，故意違背其等
    實質審查相關申貸案之職務，惟上開缺失，均不足以認定被
    告戊○○等八人在辦理附表一、附表三所示之申貸案時，有
    違背職務之背信故意，茲分述如下：
一、被告戊○○、庚○○、壬○○、癸○○、丙○○承辦涂雪玲
    九十一年三月八日貸款四千二百萬元部分（即附表一編號一
    之申貸案）：
（一）公訴意旨認被告戊○○、庚○○、壬○○、癸○○、丙○○五人涉有辦理本件申貸案之背信行為，無非引用檢查報
      告，認定本件申貸案：
  １在核貸方面，催收人員已經在該存款戶往來實績簽報書簽註
    ：「擬查前貸於九十一年一月二十五日貸放五百萬元，尚未
    屆滿一個月尚不知其還款情形，今再提新貸案應已超出借、
    保人本身償還能力範圍，宜緩辦之」，並在借款書之催收會
    簽欄簽註：「保證人保證他人繳息逾期」，而徵信人員於九
    十一年二月二十一日之徵信調查表上對借、保人之過去償債
    情形欄亦勾選「延滯」等意見，另對徵信調查表之預估本年
    收支情形欄所載：「借戶收入七十萬元，支出五十萬元，餘
    二十萬元，保戶收入一百二十萬元，支出七十萬元，餘五十
    萬元之收支，予以綜合評估，可佐證催收人員上揭所簽：「
    新貸案應已超出借、保人本身償還能力範圍」屬實，竟仍准
    予貸款，有違「農會信用部業務管理辦法第十九條：「案件
    之審議，應以徵信資料‧‧‧為依據，並應以審議借款戶、
    資金用途、還款來源、債權保障及授信展望等要項為基本原
    則」之規定。
  ２在徵信方面，徵信人員雖徵有借戶於九十年十二月十八日立
    約以八千五百萬元向徐慶南、徐慶財（乙○○關聯戶）購得
    擔保物之買賣契約書，惟並未向借戶索取交付價金之憑證，
    難以瞭解該買賣契約之真實性，而本案擔保品較核貸前手張
    永德案多增提東北段十七之七七、十七之七八地號及一二六
    三、一二六四建號等房地，其全部土地之評估單價為每平方
    公尺七萬五千元至十萬元之六點七倍至七點五倍，較核貸前
    手以每平方公尺七萬五千六百元作為評估單價為高，雖調查
    表備註欄載有：「擔保品目前八千五百萬元」，惟該時價即
    為買賣契約價，未另考量近年來不動產市價貶落之趨勢，酌
    予修正鑑估時價，或另敘明其他訪價來源或鄰近地段之成交
    價格，以為佐證依據等缺失，為其論據（見九十二年度他字
    第九七０號卷三第三頁、第二十四頁）。
（二）被告戊○○、庚○○、壬○○、癸○○、丙○○固均坦承
      分別承辦上開申貸案之徵信、授信等工作，惟均否認有何
      背信犯行。被告戊○○辯稱：伊係本案之徵信人員，已按
      規定徵信云云。被告庚○○、癸○○、壬○○均辯稱：在
      授信當時，涂雪玲先前之另案五百萬元貸款已經依約繳息
      ，保證人趙克福另案保證之借款人張月珠亦已經繳清利息
      ，故徵信人員指稱：涂雪玲、趙克福另案貸款並未依約繳
      息之情形，已經補正，並無不能貸款之理，而放款審議小
      組評估本件係借舊還新之舊貸款案，且本件房地之買賣成
      交價達八千五百萬元，依「大溪鎮農會放款擔保品估價辦
      法」第二條第六項規定計算，可貸金額為五千一百萬元，
      而核准貸款四千二百萬元，並以之清償前貸三千萬元，並
      無違法可言。被告丙○○則辯稱：本件已由審議小組審核
      決定放款，伊尊重審議小組意見，並基於分層負責之原則
      ，而批示核可貸款，並未違背其職務等語。
（三）被告戊○○部分：
  １被告戊○○係本案徵信人員，依卷附之本案個人徵信調查表
    、貸款申請書徵信欄所載，被告戊○○徵信本案結果，係認
    ：「申貸人涂雪玲過去償還大溪鎮農會有延滯情形，應加強
    信用度，保證人趙克福過去償還大溪鎮農會亦有延滯情形，
    其前債信稍差，應加強信用度」等語，評估意見則係「查申
    借人前貸償信及債信可，另提供擔保品增貸，擔保品估值可
    」等語（九十二年度他字第九七０號卷三第六十三頁、第六
    十七頁、第六十八頁），此與該案催收人員羅月媚在申請書
    上會簽：「保證人保證他人繳息逾期」等語相符（同上卷第
    六十四頁）。又被告戊○○在調查本案擔保品價值時，亦填
    寫有大溪鎮農會不動產調查表，其記載略以：「要求設押本
    會一順位抵押權」、「位平鎮市○○段○○路五五二巷及三
    弄內，交通可。店鋪有出租情事，應立承諾書及租賃承諾切
    結及拋棄租賃權同意書，並提出租賃契約書影本參辦」等語
    ，並按申貸人涂雪玲提出之買賣契約書，評定本件可貸金額
    為四千三百六十八萬七千六百三十八元（同上卷第六十六頁
    、第六十七頁），由上開徵信資料，顯難認定被告戊○○在
    本案徵信時，有何隱瞞或虛構其徵信結果之不法情事。
  ２調查報告雖指稱：被告戊○○逕行依買賣成交價認定本件擔
    保品之價值，未考量近來不動產市價貶落之趨勢，酌予修正
    鑑估時價，或參考鄰近地點之成交價格，或另敘明其他訪價
    來源，以為估價佐證，顯有疏失等語，惟查，依「桃園縣大
    溪鎮農會放款擔保品估價辦法」規定，擔保品之調查與核估
    ，原則上固應依合作金庫估價標準，按一定計算公式推算，
    再參酌其區段路線即使用價值加成率綜合評定，惟上開估價
    辦法第二條第六項仍例外規定：「對繁華地區之店鋪住宅依
    最高建物加成率評定之估價與時價仍有大幅差距者，業務單
    位得考量該建物確實時值，審慎評估，惟該建物與土地之擔
    保放款總值，不得超過買賣成交價之六成，且應於不動產調
    查報告表內詳敘具體理由簽核」（見九十三年度偵字第五三
    二０號卷第十九頁），而被告戊○○在填寫相關徵信文件時
    ，已敘明其評定本件可貸金額之依據，此如前項理由所述，
    依上引估價辦法規定，自應認此係被告戊○○個人徵信之判
    斷結果，並非全然無據，亦未超過上開估價辦法之授權範圍
    。況且，不動產鑑價事涉專門，被告戊○○係自由高中畢業
    ，於七十一年起進入大溪鎮農會，先後辦理倉庫、催收、徵
    信等業務（見九十二年度他字第九七０號卷二第十六頁），
    依其學歷及經驗背景，亦不能強求其有如何之不動產鑑價能
    力，至多僅能要求其詳盡、按實填寫相關徵信資料，依一定
    公式計算擔保品價值，作為鑑價依據而已，何況申貸人涂雪
    玲已切結該買賣契約書之真實性（九十二年度他字第九七０
    號卷三第七十一頁），是故，縱認被告戊○○在徵信過程中
    ，僅以申貸人涂雪玲提供之擔保品買賣成交價格，作為估價
    依據，並未再參考鄰近不動產價格，或另覓其他訪價來源估
    價，有所疏失，亦不能憑此認定被告戊○○係故意違背其徵
    信職務。
  ３證人涂雪玲在警詢中雖陳稱：乙○○請伊投資大園鄉的賣場
    ，並表示可將一筆土地過戶至伊名下，再以伊名義向大溪鎮
    農會申請貸款，伊有同意，並將個人證件交給乙○○辦理，
    至於乙○○如何辦理，伊不清楚，大溪鎮農會並未派人向伊
    徵信，伊也無力償還貸款等語（九十二年度他字第九七０號
    卷二第三十九頁反面）。被告戊○○在檢察官偵查中並自承
    ：「本案伊有徵信，但伊只有看書面資料而已，有至現場鑑
    價」等語（同上卷第一四頁）。然上開證據，至多僅能認定
    涂雪玲係被告乙○○之人頭戶，而被告戊○○亦疏於實地徵
    信而已。而被告戊○○對本件徵信縱有嚴重疏失，究與故意
    違背職務不同。是故，此部分證據，仍不足執為不利於被告
    戊○○之認定。
  ４公訴人雖又指稱：大溪鎮農會自八十九年一月間起至九十一
    年十二月間，除本案之申貸案外，均未依前引估價辦法第六
    條規定，以擔保品之買賣價格六成作為核貸依據，且未依桃
    園縣大溪鎮農會信用部辦理貸款處理辦法第五、（二）規定
    ，於核估擔保品價值時再打八折，而以九折核貸等語，然而
    ，上開估價辦法第六條既有明文規定，即係授權被告戊○○
    在此範圍內，得自主認定擔保品價格，此與實際上大溪鎮農
    會有無引用上開規定鑑價，並無關連。而被告戊○○依上開
    規定填寫不動產調查表鑑價，縱有異常，亦不能以此推論其
    必然違背其職務。是故，自不能以被告戊○○援用上開規定
    鑑價一節，認定被告戊○○犯罪。
  ５綜上，依現有證據，尚難認定被告戊○○在徵信時，有故意
    違背其職務之行為。
（四）被告庚○○部分：
  １被告庚○○係本案放款主辦人員，依其在本件借款申請書上
    簽註：「（二）擔保品位龍岡都市計畫內之住宅區及農業區
    ，並增加兩建物，依本會放款估價辦法，重估有擔保值。擔
    保品原設押本會三千六百萬元，由『張永德』貸款三千萬元
    在案，目前為市場之攤位，有出租之情事，保人趙克福於他
    行庫貸款逾期在案」、「（三）依放款審議小組九十一年三
    月五日決議給予融資，以擔保品增加一二六三、一二六四兩
    建號，設定總額變更為五千四百六十萬元，義務人、債務人
    變更為『涂雪玲』後，融資四千二百萬元，期限三年，按月
    繳息，並逕還張永德前欠三千萬元，可否，請核示」、「（
    四）應提供個人年度繳稅資料證明，及土地使用分區證明書
    ，有出租情事，應立租賃承諾切結及拋棄租賃權同意書，及
    檢附買賣契約同意書（合計於本會共貸放四千七百萬）」等
    語（九十二年度他字第九七０號卷三第六十四頁），顯係彙
    整催收及徵信人員徵信調查所得，及放款審議小組之決議而
    來，且與催收人員羅月媚、徵信人員戊○○之簽註意見，亦
    無違背，是故，自難認被告庚○○在承辦本件貸款案時，有
    違背其職務之行為。
  ２證人即大溪鎮農會職員丁○○雖到庭證稱：我們審核一般申
    貸案件，都是依照放款辦法處理，倘各層級人員認為不合該
    辦法規定，就都可以退件，審議小組決定放款後，授信人員
    、信用部主任、秘書也不一定要照該決議行事，仍可不准等
    語，惟其亦證稱：上述作法並沒有明文規定，實際上也沒有
    這種紀錄等語（本院九十五年十月十八日上午審理筆錄第七
    頁、第十二頁），何況被告庚○○在放款審議小組決議放款
    之後，單純彙整相關徵信、授信人員意見，層轉上級審核，
    而未加註個人意見，縱有不當，亦不能執此認定其在辦理本
    件申貸案時，中間必有放水不加審核，甚至同意超貸之情事
    ，是故，證人丁○○此部分證詞，亦不足採為不利於被告庚○○之認定。
  ３綜上，依現有證據，尚難認定被告庚○○在辦理本件授信時
    ，有故意違背其職務之行為。
（五）被告辛○○、壬○○、癸○○部分：
  １依桃園縣大溪鎮農會放款審議報告表所載（九十二年度他字
    第九七０號卷三第七十三頁），被告辛○○、壬○○、癸○○與案外人丁○○、己○○、甲○○六人，係該次審議小組
    成員，其等審議結果為：「給予融資四千二百萬元，並逕還
    張永德三千萬元舊欠」，證人丁○○對此則到庭證稱：「本
    件貸款案有攤位出租的收益，且我們在貸款給涂雪玲時，一
    定會要求她繳清利息，包含其他行庫之利息，繳清後才能貸
    款，也有依徵信人員的意見，加強她的信用度，放款審議小
    組是小組成員大家合議討論達成一個共識決定」等語（本院
    九十五年十月十八日上午審理筆錄第八頁至第九頁）。是則
    ，本件放款審議小組決議放款，並非全然無據，似此，自難
    認被告辛○○、壬○○及癸○○有何故意違背職務之行為。
  ２調查報告雖指稱：依催收人員羅月媚先後簽註：「保證人保
    證他人繳息逾期」、「擬查前貸於九十一年一月二十五日貸
    放五百萬元，尚未屆滿一個月尚不知其還款情形，今再提新
    貸案應已超出借、保人本身償還能力範圍，宜緩辦之」、「
    保證人保證他人繳息逾期」等語，以及徵信人員所得資料，
    可佐證羅月媚上揭簽註屬實，然被告辛○○、壬○○、癸○○三人竟仍准予貸款，顯有違農會信用部業務管理辦法第十
    九條：「案件之審議，應以徵信資料‧‧‧為依據，並應以
    審議借款戶、資金用途、還款來源、債權保障及授信展望等
    要項為基本原則」規定等語，然查，被告辛○○等人與其他
    放款審議小組審議結果，仍決議放款，並非全無所本，已見
    前述。再者，羅月媚雖然簽註本案申貸人涂雪玲之前已有前
    貸，另保證人趙克福保證他人（按：債務人係張月珠、張陳
    美二人）繳息逾期等語，惟本件於九十一年三月五日放款小
    組審議時，涂雪玲、張月珠、張陳美均已繳清利息，此有其
    三人之電腦繳納本息查詢單各一份附於本院卷可稽（見被告
    庚○○三人九十五年四月十二日辯護意旨狀後附證物），此
    與證人丁○○前述：貸款給涂雪玲時，一定會要求她繳清利
    息等語，亦屬相符，參酌桃園縣大溪鎮農會信用部辦理貸款
    處理辦法第一條第二項規定：「曾與本會有債務關係經依法
    訴追裁定有案，其借款人與保證人於該案清償後，得申貸或
    為保證人」，是則，上開欠息情事在審議小組審議時既已補
    正，審議小組當無不得同意放款之理。不僅如此，依丁○○
    所述，放款審議小組係採合議制共識決，已見前述，則本件
    審議時既有催收人員羅月媚、徵信人員即被告戊○○之簽註
    及徵信資料，衡情，殊難想像被告辛○○、壬○○及癸○○
    如何矇騙其餘審議小組成員過關，同意放款。從而，檢查報
    告指述之本案放款缺失，亦不足執為被告辛○○、壬○○、
    癸○○此部分犯罪之證據。
  ３公訴人雖又指稱：本件乙○○等關連戶放款總和，已超過大
    溪鎮農會第十三屆理事會第十七次定期會會議決議之最高限
    額五千萬元（按：所謂關連戶參酌該次會議紀錄說明，係指
    農會會員及同戶家屬及其利害關係人，見九十三年度偵字第
    五三二０號卷第二十八頁），且中央存款保險股份有限公司
    在本件貸款前之八十八年間，即已將乙○○及其關連戶列為
    重點查核等語，並提出中央存款保險股份有限公司九十五年
    四月二十六日存保風管字第０九五０００二三八九號函暨所
    附該公司八十八年度至九十年度檢查報告資料為證（附於本
    院卷，未編頁）。然查，涂雪玲與乙○○並非親戚或同戶家
    屬，形式上觀察亦無利害關係，顯難認定涂雪玲當然為乙○○之關連戶甚明，換言之，涂雪玲應認定為乙○○之關連戶
    一事，並非徵信或授信人員所必能知悉。至於中央存款保險
    股份有限公司雖然早自八十八年間，即已將乙○○及其關連
    戶列為重點查核，然依證人丁○○所述：檢查結果只會知會
    農會的稽核人員，不會通知信用部的員工等語，證人即大溪
    鎮農會職員己○○證稱：金檢結果是主管人員在參加理事會
    時，稽核人員才會提出做報告等語（見本院九十五年十月十
    八日上午審理筆錄第七頁、第十六頁），益見本件貸款總和
    超過上限之缺失，難以歸責於徵信或審議小組人員，此不足
    採為不利於被告等人之認定。
  ４綜上，依現有證據，尚難認定被告辛○○、壬○○、癸○○
    在辦理本件授信時，有故意違背其職務之行為。
（六）被告丙○○部分：
  １被告丙○○時任大溪鎮農會總幹事，依「桃園縣大溪鎮農會
    信用部單位分層負責實施辦法」規定，總幹事係負責核定相
    關擬辦意見（九十三年度偵字第六三六四號卷，未編頁）。
    再者，依卷附大溪鎮農會放款審議報告表所載（九十二年度
    他字第九七０號卷三第七十三頁），該次審議小組之成員係
    壬○○、丁○○、己○○、甲○○等人，其中並無被告丙○○在內。準此，被告丙○○既未實際審核本件貸款之徵、授
    信資料，自難妄加推斷該決議之妥當性，從而，其核可本件
    放款決議，更難認其係違背職務。被告丙○○所辯：伊按照
    審議小組審核結果，批示同意貸款，係尊重審議小組之專業
    等語，可以採信。
（七）不僅如此，縱認被告戊○○未落實徵信工作，被告庚○○
      、辛○○、壬○○、癸○○、丙○○五人未從嚴審核授信
      、放款，然此至多不過其等工作上之嚴重疏失，應受行政
      懲處而已，究非故意違背職務之背信行為可比。
（八）至於檢查報告指稱本件貸款案尚有(1)資金流向異常、(2)本
      案未曾繳息，並已轉列催收等二項缺失，惟此均係貸款戶
      在貸款案審核通過取得貸款後，不當運用取得之貸款，此
      非被告等人在審核本件貸款時所能預見之情事，此部分缺
      失，顯不足執為不利於被告等人之認定甚明。
（九）綜上所述，被告戊○○、庚○○、壬○○、癸○○、丙○○此部分罪嫌，尚有不足。
二、被告庚○○、壬○○、癸○○、丙○○承辦涂雪玲九十一年
    一月二十五日貸款九百萬元部分（即附表一編號二之申貸案
    ）：
（一）公訴意旨認被告庚○○、壬○○、癸○○、丙○○四人涉
      有辦理本件申貸案之背信行為，無非認定本件申貸案在核
      貸方面，催收人員羅月媚已簽註保留意見，仍准予核貸，
      顯有缺失等語，為其論據（見九十二年度他字第九七０號
      卷三第二十五頁）。
（二）被告庚○○、壬○○、癸○○、丙○○固均坦承分別承辦
      本件貸款案之事實，惟均否認有何背信犯行。被告庚○○
      、癸○○、壬○○均辯稱：伊等均係依法辦理等語。被告
      丙○○辯稱：本件擔保品上雖設有私人抵押，然徵信人員
      、授信人員在審核時均簽註：應先塗銷該私人抵押等語，
      此項作法合於大溪鎮農會辦理貸款處理辦法第四條規定，
      且可以確保債權之清償無虞，並無不妥等語。
（三）被告庚○○部分：
  １被告庚○○係本案授信人員，依卷附之本案借款申請書、大
    溪鎮農會不動產調查表所載，催收人員羅月媚簽註：「擔保
    物設押私人案件，往例較易發生催收情形，請勿准予核貸」
    等語，徵信人員戊○○簽註：「查前無授信，無貸餘，無保
    證債務，提供農地申請擔貸，設押私人應先行塗銷重新設押
    本會，核貸後加以追蹤」、「設押私人六千萬元應先行塗銷
    ，再重新設押本會，期間三十年，位大園鄉○○段沙崙小段
    西濱公路旁觀光道可達空地，（停車場）」等語，被告庚○○則簽註：「（二）擔保品位大園鄉○○段沙崙小段，為一
    般農業區之土地，依本會放款估價辦法評估價值為五百零七
    萬元，不足申貸額，且設押私人抵押權在案」、「（三）擬
    是否准予前順位設押私人部分塗銷後設押本會六百五十萬元
    ，融資五百萬元，期限三年，按月繳息，請核示」等語（九
    十二年度他字第九七０號卷三第七十四頁反面、第七十五頁
    反面），由上開簽註內容以觀，顯然被告庚○○在評估本件
    申貸案時，已考量擔保品之價值、債權之確保等因素，而做
    如上簽註，並非完全未考量前揭催收、經辦人員之會簽意見
    。且依大溪鎮農會辦理貸款處理辦法第四條規定：「申請擔
    保貸款時，提供之擔保品需由本會以最高限額抵押權設定第
    一順位，若擔保品設定有其他物權必須塗銷」，亦可見被告
    庚○○簽註之貸款方式，合於上開辦法之規定，並無不妥。
    是故，尚難認被告庚○○在承辦本件貸款案時，有違背其職
    務之行為。
（四）被告壬○○、癸○○、丙○○部分：
  １依本案借款申請書所載，本件係由被告庚○○審核後簽註放
    款意見，依序層轉信用部主任即被告壬○○、秘書即被告癸○○審核，而由總幹事即被告丙○○核可（九十二年度他字
    第九七０號卷三第七十四頁反面），依前述「桃園縣大溪鎮
    農會信用部單位分層負責實施辦法」規定，並無不妥。自難
    認被告壬○○、癸○○及丙○○三人在審核本件貸款案時，
    有何故意違背職務之行為。
  ２調查報告雖指稱：催收人員羅月媚已簽註保留意見，顯見本
    案不宜准貸等語，然羅月媚之簽註意見，究竟僅能作為貸款
    案審核之重要考量而已，並非唯一依據，且被告庚○○針對
    羅月媚之上開簽註意見，簽註可在塗銷本案擔保品之抵押權
    後，再行貸款等語，既合於相關辦法規定，實際上亦屬可行
    ，此如前述，是則，被告壬○○、癸○○及丙○○逐一核可
    本件貸款案，自不能逕認為無據，而係其等職務上裁量權之
    行使。上開調查報告所指：本件貸款審核未考量催收人員之
    簽註意見，有所缺失等語，不足採為不利於被告壬○○、癸○○、丙○○之認定。
（五）不僅如此，本案貸款人涂雪玲事後因無力清償剩餘貸款五
      百萬元，遂遭大溪鎮農會聲請對其提供之擔保品即桃園縣
      大園鄉○○段沙崙小段第六之五十四地號土地強制執行，
      嗣後並以六百八十八萬八千八百元拍定在案，此有本院九
      十四年度執字第三三四一九號強制執行卷宗可考（影本外
      放），已足清償本案貸款無虞，準此，大溪鎮農會亦未因
      本件貸款受有損害甚明，此與背信罪係以行為人所為，已
      致生損害於本人之財產或其他利益，為其構成要件一節，
      亦有不合。
（六）至於檢查報告指稱本件貸款案尚有(1)資金流向異常、(2)欠
      款已轉列催收等二項缺失，惟此均係貸款戶在貸款案審核
      通過取得貸款後，不當運用取得之貸款，此非被告等人在
      審核本件貸款時所能預見之情事，此部分缺失，顯不足執
      為不利於被告等人之認定甚明。
（七）綜上所述，被告庚○○、壬○○、癸○○、丙○○此部分
      罪嫌，尚有不足。
三、被告戊○○、庚○○、壬○○、辛○○、丙○○承辦曾素玉
    九十一年三月八日貸款一千七百五十七萬元部分（即附表一
    編號三之申貸案）：
（一）公訴意旨認被告戊○○、庚○○、壬○○、辛○○、丙○○五人涉有辦理本件申貸案之背信行為，無非認定本件申
      貸案：
  １在徵信方面，本案與另案周玉枝貸款案（即附表編號八之貸
    款案）之擔保品，均係貸款人曾素玉、周玉枝於九十年十二
    月十八日向徐慶財、徐慶南二人買入，其二人之買賣契約書
    上均記載土地部分之權利為所有權全部，顯不合理，且本件
    評估單價及核貸金額雖均與核貸前手黃添福相同，然未考量
    債務人已經變更，亦未考量近年來不動產市價貶落之趨勢，
    酌以修正鑑價金額，或另敘明其他訪價來源或鄰近地段之成
    交價額，以為佐證依據等語。
  ２在核貸方面，未考量催收人員羅月媚已簽註保留意見，表示
    借款人資力不足，以及上揭徵信缺失，仍准予核貸，且在擔
    保品上有租賃關係存在時，僅以九折半核貸等缺失，為其論
    據（見九十二年度他字第九七０號卷三第五頁、第二十四頁
    ）。
（二）被告戊○○、庚○○、壬○○、辛○○、丙○○固均坦承
      分別承辦此部分貸款案之事實，惟均否認有何背信犯行。
      被告戊○○、庚○○、壬○○、辛○○均辯稱：本案已經
      按實徵信查核，而斟酌本案有新增擔保品，應可抵銷不動
      產市價滑落的問題，故貸款並無不妥等語。被告丙○○辯
      稱：本件原先係由貸款人黃添福於八十八年七月十五日以
      土地部分向大溪鎮農會貸款三千三百萬元之舊案，嗣後該
      案土地分別售予曾素玉、周玉枝，再由曾素玉二人以借新
      還舊之方式前來貸款，經放款審議小組整體評估本件土地
      係作為市場攤位出租、租金收入、土地所在等因素後，決
      議貸款，並以此清償黃添福前揭貸款，放款經過並無不合
      等語。
（三）本件擔保品土地部分即平鎮市○○段第十六之三號、第十
      七之六九號、第十七之七０號、第十七之七一號、第十七
      之七二號、第十七之七三號、第十七之七四號、第十七之
      七五號、第十七之七六號等九筆土地，原係案外人黃添福
      於八十八年七月十五日，向大溪鎮農會貸款三千三百萬元
      之擔保品，嗣上開土地上新增建物平鎮市○○路五五六號
      一樓、五五六號二樓、五五八號一樓、五五八號二樓，分
      由曾素玉、周玉枝持向大溪鎮農會各貸款一千七百五十七
      萬元、一千五百四十三萬元，嗣經大溪鎮農會審議結果，
      分別貸予如上金額，此有上開二案之申貸資料各一份附卷
      可稽（九十二年度他字第九七０號卷三第七十六頁至第八
      十四頁、第八十九頁至第九十三頁，周玉枝部分參見附表
      編號八之申貸案），合先敘明。
（四）被告戊○○部分：
  １被告戊○○為本案之徵信人員，依卷附之本案借款申請書、
    大溪鎮農會不動產調查表所載，被告徵信結果，係分別簽註
    ：「位平鎮市○○段○○路旁，交通可，便利，店鋪有出租
    情事，應立承諾書及租賃承諾切結及拋棄租賃權同意書，見
    提租賃契約書影本參辦」、「前貸償信及債信可，另提擔保
    品擔貸申請，擔保品估值可」，並計算本件可貸金額為一千
    七百五十七萬九千三百一十五元，經核尚無不合。
  ２調查報告雖指稱：曾素玉、周玉枝提出之申貸文件買賣契約
    書上，均記載土地權利為所有權全部，顯不合理，而鑑價過
    程中未考量債務人已經變更、邇來不動產市價貶落等因素，
    貿然以前貸標準估價，顯有疏失等語，公訴人並補充稱：本
    件擔保品上有租賃關係，被告戊○○以九折估算，違反桃園
    縣大溪鎮農會信用部辦理貸款處理辦法第五、（二）條規定
    等語，然查，以被告戊○○之智識經驗，難以與專業不動產
    鑑價人員相提並論，至多僅能要求其按實填寫相關調查表格
    ，並參考貸款人提出之申貸文件，做為鑑價依據而已，此如
    前述，而本件曾素玉、周玉枝之貸款案雖均由被告戊○○於
    同一日（九十一年三月五日）辦理徵信，且曾素玉二人提出
    之買賣契約書上均記載擔保品土地部分為所有權全部（同上
    偵查卷第八十頁、第九十二頁），明顯矛盾，然證人曾素玉
    業於警詢中陳稱：「契約書是我向大溪農會辦理借款時，農
    會承辦人員要求必須提供買賣契約書，經我向乙○○告知此
    事後，才事後補的，買賣契約書上記載土地權利範圍為『全
    部』是筆誤，因為送件時太匆忙」等語（九十二年度他字第
    九七０號卷二第七十三頁、第七十五頁），可見被告戊○○
    並非未按規定要求曾素玉補件，僅係粗略未能翔實審核該買
    賣契約書之內容而已。何況被告戊○○在鑑價時，仍以曾素
    玉、周玉枝二人各持分二分之一，做為鑑價依據，有其填寫
    之不動產調查表在卷可參（同上卷第七十八頁），即檢查報
    告亦認被告戊○○係按土地謄本記載之持分，鑑估土地等語
    （同上卷第五頁），此益徵被告戊○○在本件徵信過程當中
    ，並無不法情事。至於本件曾素玉二人提供之買賣契約書雖
    有前述係臨時草就，做為申請本件貸款之用之可能，疑有不
    實，然被告戊○○並未以之作為鑑價依據，此觀上開不動產
    調查表自明，即難謂其鑑價過程中有何故意違背職務之處。
    綜上，檢查報告所指之鑑價缺失，不足採為不利於被告戊○○之認定。
  ３至於乙○○未能迴避本件擔保品之會勘，雖有不當，然由形
    式上觀察，顯難認定本件貸款人係乙○○之關連戶，易言之
    ，此非可歸責於被告戊○○甚明，是故，自難以此認定被告
    戊○○有違背職務之故意，併予敘明。
（五）被告庚○○部分：
  １被告庚○○係本案授信人員，依其在借款申請書上簽註：「
    （二）擔保品原設押本會三千九百六十萬元，由黃添福貸餘
    三千三百萬元在案，擔保品增加建物二建號，依本會放款估
    價辦法重估，有申貸額之擔保值，前有納息逾期，目前已跟
    進」、「（三）依本會放款小組決議，擬設定變更為四千二
    百九十五萬元，義務人、債務人為『曾素玉』、『周玉枝』
    後，融資一千七百五十七萬元，期限三年，按月繳息，並逕
    還黃添福三千三百萬元部分舊欠」等語（九十二年度他字第
    九七０號卷三第七十六頁反面），由上開簽註內容以觀，顯
    然被告庚○○僅係彙整相關催收、徵信人員之意見，及紀錄
    放款審議小組之放款決議而已，是故，自難謂被告庚○○承
    辦本案授信工作，有何違背職務可言。
（六）被告壬○○、辛○○部分：
  １被告壬○○、辛○○係本案放款審議小組人員，本件放款審
    議小組審議結果，認：「設定總額變更為四千二百九十五萬
    元，義務人、債務人變更為『曾素玉』、『周玉枝』後，融
    資一千七百五十七萬元，並逕還前手黃添福三千三百萬元之
    舊欠」（同上卷第七十七頁反面），此與前述戊○○之徵信
    結果，並無違背，顯難認其二人有何違背職務之情事。
  ２調查報告雖指稱：本件核貸時未考量催收人員羅月媚已簽註
    保留意見，有所疏失等語，且羅月媚亦確實在借款申請書上
    簽註：「申貸戶貸餘五筆九百一十八萬，００二案繳息逾期
    ，契約到期」等語（同上卷第七十六頁），然依上開申請書
    上被告庚○○之簽註：「前有納息逾期，目前已跟進」等語
    ，以及申請書上浮貼曾素玉、周玉枝二人之繳息資料，足見
    羅月媚上開簽註之繳息逾期狀況，已不存在，依前引「桃園
    縣大溪鎮農會信用部辦理貸款處理辦法」第一條第二項規定
    ，仍無不可貸款之理。是故，調查報告此項指述，不足採為
    不利於被告壬○○、辛○○之認定。
（七）被告丙○○部分：
  １被告丙○○時任大溪鎮農會總幹事，負責核定貸款案之擬辦
    意見，已見前述，而依本案放款審議借款申請書所載，本件
    放款審議小組係由被告辛○○、壬○○及案外人丁○○、己○○、甲○○等人組成，並無被告丙○○在內。是則，被告
    丙○○單純核可上開審議小組之審議結果，顯難認其有何違
    背職務之故意。
（八）至於檢查報告指稱本件貸款案尚有(1)資金流向異常、(2)欠
      款已轉列催收等二項缺失，惟此均不足執為不利於被告等
      人之認定，屢見前述，茲不復贅。
（九）綜上所述，被告戊○○、庚○○、壬○○、辛○○、丙○○此部分罪嫌，尚有不足。
四、被告子○○、庚○○、丙○○承辦曾素玉八十八年三月三日
    貸款四百萬元部分（即附表一編號四之申貸案）：
（一）本件被告子○○、庚○○、丙○○均否認犯罪，而查，公
      訴人雖指稱：本件鑑價所得低於申貸戶貸款金額，被告等
      人卻逕依買賣契約書之價格六成核貸，已違反相關放款規
      定等語，雖非無見，惟查，依「桃園縣大溪鎮農會放款擔
      保品估價辦法」第二條第六項規定，被告等人非不得以擔
      保品買賣成交價之六成作為放款依據，僅需在不動產調查
      表內具體簽核而已，詳見前項理由一（一）所述，而被告
      子○○在本件不動產調查報告表內簽註：「本擔保品位楊
      湖路之公寓住宅第三層及第五層，市價約六百六十九萬元
      」等語（原本外放），已具體簽陳其估價理由，依上規定
      ，自難僅憑其從寬估價一節，推論其必有背信之故意。
（二）又檢查報告僅泛稱本件貸款案：「欠款轉列催收」等語（
      見研析表第二十二項，九十二年度他字第九七０號卷三第
      二十六頁），並未指述被告子○○等三人辦理本件貸款，
      尚有何缺失，而貸款人所以需要貸款，多半即因缺錢周轉
      所致，是故，放款本來即有其一定風險，如僅因風險評估
      未臻周延，或事後債權無法完全受償，即認定承辦人員故
      意放水，未免率斷，此項缺失顯非被告子○○等三人在審
      核貸款案時所能預見，無法以此推論其三人有背信故意甚
      明。
（三）綜上，被告子○○、庚○○、丙○○三人此部分犯罪嫌疑
      ，顯有不足。
五、被告子○○、庚○○、壬○○、癸○○、丙○○承辦曾素玉
    八十九年七月二十四日貸款一百一十萬元部分（即附表一編
    號五之申貸案）：
（一）公訴意旨認被告子○○、庚○○、壬○○、癸○○、丙○○等五人涉有辦理本件申貸案之背信行為，無非依調查報
      告指述，認定本件申貸案：
    １在徵信方面，擔保品徵信不實，未評估借戶償債能力。
    ２事後貸款中有一百萬元存入被告壬○○之帳戶，信用部主
      任壬○○與借戶間有異常資金往來，有利益衝突，影響授
      信審核之正確性。
（二）被告子○○、庚○○、壬○○、癸○○、丙○○固均坦承
      分別承辦此部分貸款案之事實，惟均否認有何背信犯行。
      被告子○○、庚○○、壬○○、癸○○均辯稱：本案係依
      法辦理，至於本件匯款轉入被告壬○○之帳戶，係乙○○
      償還壬○○先前的一百萬元債務等語，並提出取款憑條為
      證。被告丙○○辯稱：本件依擔保品買賣成交價之六成核
      貸，係依照桃園縣大溪鎮農會放款擔保品估價辦法規定辦
      理等語。
（三）經查，被告子○○係本案徵信人員，被告庚○○則為放款
      主辦人員，被告壬○○、癸○○、丙○○依序為信用部主
      任、秘書及總幹事，依本件借款申請書、不動產調查報告
      表所載，催收人員藍志宏係簽註：「保證人另案（按：為
      乙○○）繳息至八十九年六月六日止，應再繳息，保證他
      人徐裕鎰繳息至八十九年六月十二日止，應再繳息，保證
      他人周玉枝繳息至八十九年六月十二日止，應再繳息」等
      語，被告子○○係按買賣成交價一百八十五萬元之六成計
      算，核定本件可貸金額為一百一十一萬元，被告庚○○簽
      註：「（二）擔保品位觀音鄉坑尾村之五樓公寓住宅，依
      本會放款估價辦法評估，以新成屋之買賣成交價六成核估
      」、「（三）擬設押本會一百三十二萬元，融資一百一十
      萬元，期限三年，按月繳息」等語，被告壬○○亦簽註：
      「擬經評估准予設押一百三十二萬元後再予融資一百一十
      萬元，期限三年，按月繳息」等語，層轉被告癸○○批示
      ：「擬可」後，由被告丙○○核可，有其借款申請書、不
      動產調查報告表可參（原本外放），而按，依桃園縣大溪
      鎮農會放款擔保品估價辦法」第二條第六項規定，擔保品
      得按買賣成交價之六成鑑價，已見前述，自難僅以被告子
      ○○等人依上開規定從寬估價、放款為由，即認定渠等必
      有違背職務之故意。何況被告子○○係育達商職畢業，退
      伍後進入大溪鎮農會任職，先後辦理出納、倉庫、放款、
      徵信等工作（九十二年度他字第九七０號卷二第二十四頁
      ），就不動產鑑價方面，其智識經驗顯難與專業不動產鑑
      價人員相提並論，是故，至多亦僅能要求其按實填寫相關
      調查表格，並參考貸款人提出之申貸文件，做為鑑價依據
      而已，綜上，本件貸款案之審核過程，自不能認為有何違
      法。
（四）至於檢查報告指稱：本件貸款當中有一百萬元轉入被告壬○○的帳戶，資金流向明顯異常等語，惟查，被告壬○○
      在警詢中對此陳稱：「該一百萬元是乙○○於八十九年七
      月二十日向我借貸的款項，於八十九年七月二十四日他透
      過他的代書曾素玉以匯款方式，將這筆一百萬元借款還給
      我，他於八十九年七月二十日下午二時左右打電話給我，
      表示他正要去新竹企銀大溪分行軋票，要向我臨時周轉一
      百萬元，我答應幫他調度，並隨即在大溪鎮農會我父親黃
      阿文的帳戶內提領四十萬元，另向本農會會務股同事林淑
      卿調借五十萬元，向另一位同事林麗珍調借十萬元，林淑
      卿隨即在大溪鎮農會她的帳戶內提領四十萬元，連同她身
      上的十萬元現金一起交給我，林麗珍則是在大溪鎮農會她
      個人帳戶內提領十萬元交給我，我湊足一百萬元後，便電
      話通知乙○○前來取款。‧‧‧後來到了八十九年七月二
      十四日，乙○○打電話給我，表示他會叫小姐拿錢來還我
      ，隨即又來電表示該一百萬元已轉進我的帳戶了，我想這
      一百萬元就是乙○○透過曾素玉匯還給我的」等語，並提
      出相關之存、提款單共六份為證（九十二年度他字第二一
      ０六號卷第四十五頁至第四十七頁），應足認該一百萬元
      係乙○○清償被告壬○○之欠款無誤。是則，縱認被告壬○○與乙○○之間有資金往來，而未適時迴避，亦不能認
      定上開一百萬元與本件貸款案間有何不法關連。不僅如此
      ，本件除被告壬○○外，歷經徵信人員、放款主辦人員、
      秘書及總幹事層層審核結果，均認為本件並無不能放款之
      理，上開審核過程，衡情應非被告壬○○所能左右，是故
      ，上開缺失至多僅能認為被告壬○○個人在審核時有失迴
      避，並不能推論其係故意違背其審核放款之職務，更無法
      推論其餘被告等人亦故意違背本件貸款案之審核義務。
（五）至於檢查報告指稱本件貸款案尚有(1)資金流向異常、(2)欠
      款已轉列催收等二項缺失，惟此均不足執為不利於被告等
      人之認定，屢見前述，茲不復贅。
（六）綜上所述，被告子○○、庚○○、壬○○、癸○○、丙○○此部分罪嫌，尚有不足。
六、被告戊○○、庚○○、壬○○、辛○○、丙○○承辦曾素玉
    九十一年一月九日貸款一百五十四萬元部分（即附表一編號
    六之申貸案）：
（一）公訴意旨認被告戊○○、庚○○、壬○○、辛○○、丙○○五人涉有辦理本件申貸案之背信行為，無非認定本件申
      貸案有擔保品徵信不實，未評估借戶償債能力、欠款轉列
      催收等缺失等語（見研析表第二十四項，九十二年度他字
      第九七０號卷三第二十六頁）。
（二）被告戊○○於本案簽註：「查前貸償信及債信可，申請另
      提擔保品擔貸之申請」，並依擔保品之土地公告現值，核
      算本案之可貸金額為一百五十八萬零二百九十元，被告庚○○係放款主辦人員，簽註：「（二）擔保品位觀音鄉○○段坑尾村之六層樓住宅第五層，依本會放款辦法評估值
      為一百五十八萬，有擔保值」、「（三）擬設押本會二百
      零一萬，融資一百五十四萬，期限三年，按月繳息」，並
      加註「另案信貸一百萬，設押本會四百八十萬，貸餘
      四百萬，設押本會一百三十二萬，貸餘一百一十萬，連
      同本案共貸放七百六十四萬」等語，被告壬○○則簽擬：
      「擬經評估准予設定二百零一萬，融資一百五十四萬，期
      限三年，按月繳息」，層轉秘書即被告辛○○、總幹事即
      被告丙○○核可，有該案借款申請書及不動產調查表各一
      份可稽（原本外放），由上開審核過程，似難認被告戊○○等人，有何違反職務可言。
（三）本件調查報告僅泛指擔保品徵信不實，單憑此節，顯難推
      論被告戊○○在徵信時故意高估擔保品價值甚明，而被告
      戊○○上開簽註，核與催收人員羅月媚在借款申請書上簽
      註：「申貸戶貸餘三筆六百一十萬，查無逾期」等語，及
      徵信人員子○○在個人徵信調查表上記載：「前貸償還正
      常，收支可，具償還誠意」等語（證物外放），均屬相符
      ，益徵被告戊○○縱然未落實徵信工作，亦僅能認定其有
      重大疏失，非故意違背職務之背信行為可比。
（四）由前開催收人員羅月媚、徵信人員子○○之記載可知，其
      等係認為本件貸款戶信用尚可，並非未予評估，是故，調
      查報告指稱本件未評估借款人償債能力等語，應係誤會。
（五）至於檢查報告指稱本件貸款案尚有(1)資金流向異常、(2)欠
      款已轉列催收等二項缺失，惟此均不足執為不利於被告等
      人之認定，屢見前述，茲不復贅。
（六）綜上所述，被告戊○○、庚○○、壬○○、辛○○、丙○○此部分罪嫌，尚有不足。
七、被告戊○○、庚○○、壬○○、辛○○、丙○○承辦曾素玉
    九十一年一月九日貸款一百五十四萬元部分（即附表一編號
    七之申貸案）：
（一）公訴意旨認被告戊○○、庚○○、壬○○、辛○○、丙○○五人涉有辦理本件申貸案之背信行為，無非認定本件申
      貸案，有擔保品徵信不實、未評估借戶償債能力之缺失等
      語（見研析表第二十五項，九十二年度他字第九七０號卷
      三第二十六頁）。
（二）本件申貸案係貸款人曾素玉於九十年十二月二十八日，以
      桃園縣觀音鄉○○段第一一七０號土地及其上第一八八號
      建物，連同附表一編號六之申貸案，分別向大溪鎮農會辦
      理貸款各一百五十四萬元而來，並由相同之人員辦理徵信
      及授信工作，此有其申貸資料可考（證物外放），而本件
      相關之徵信、授信審核工作縱有缺失，亦不能認係被告等
      人之背信行為，已見前項理由六所述，茲不復贅。
（三）綜上所述，被告戊○○、庚○○、壬○○、辛○○、丙○○此部分罪嫌，尚有不足。
八、被告戊○○、庚○○、壬○○、辛○○、丙○○承辦周玉枝
    九十一年三月八日貸款一千五百四十三萬元部分（即附表一
    編號八之申貸案）。
（一）公訴意旨認被告戊○○、庚○○、壬○○、辛○○、丙○○五人涉有辦理本件申貸案之背信行為，無非係以本件擔
      保品土地部分，與另案曾素玉貸款一千七百五十七萬元之
      擔保品土地，均係桃園縣平鎮市○○段十六之三等九筆土
      地之「所有權全部」，顯不合理，而土地評估單價未考量
      債務人之資力，以及近來不動產市價滑落之趨勢，酌予修
      正鑑價金額，且本案之擔保品上有租賃關係存在，卻未依
      桃園縣大溪鎮農會信用部辦理貸款處理辦法第五、（二）
      規定，以八折估價，而以九折半估價等語，為其論據（九
      十二年度他字第九七０號卷三第五頁、第二十四頁，並參
      見理由三附表一編號三曾素玉貸款案部分）。
（二）被告戊○○、庚○○、壬○○、辛○○、丙○○固均坦承
      分別承辦上開申貸案之徵信、授信等工作，惟均否認有何
      背信犯行。均辯稱：本案與附表一編號三曾素玉貸款案所
      提供之擔保品土地，均係原舊案借款人黃添福持向大溪鎮
      農會貸款三千三百萬元之擔保品，嗣因該擔保品分別出售
      予曾素玉、周玉枝（各持分二分之一），故要求周、曾二
      人互為連保，之後放款審議小組在九十一年三月八日審議
      時，保證人曾素玉已經繳清其利息，可以貸款，而放款審
      議小組在考量本案係市場攤位，有租金收益，位置所在及
      借款人之資力後，決議以買賣成交價之九折半融資，並清
      償前手黃添福之欠款，並無不妥等語。
（三）經查，本件擔保品土地部分即平鎮市○○段第十六之三號
      、第十七之六九號、第十七之七０號、第十七之七一號、
      第十七之七二號、第十七之七三號、第十七之七四號、第
      十七之七五號、第十七之七六號等九筆土地，原係案外人
      黃添福於八十八年七月十五日，向大溪鎮農會貸款三千三
      百萬元之擔保品，嗣上開土地上新增建物平鎮市○○路五
      五六號一樓、五五六號二樓、五五八號一樓、五五八號二
      樓，分由曾素玉、周玉枝持向大溪鎮農會各貸款一千七百
      五十七萬元、一千五百四十三萬元，嗣經大溪鎮農會審議
      結果，分別貸予如上金額，已見前項理由三所述。再者，
      依本件借款申請書、不動產調查表記載（九十二年度他字
      第九七０號卷三第八十九頁、第九十頁），徵信人員即被
      告戊○○係簽註：「查前貸償息可，債信可，申請另提擔
      保品新貸」等語，並計算其可貸金額為一千五百四十四萬
      五千八百零一元，被告庚○○簽註：「（二）擔保品位龍
      岡都市計畫內之住宅區及農業區，依本會放款估價辦法重
      估，有申貸額之擔保值，擔保品原設押本會三千九百六十
      萬，由黃添福貸餘三千三百萬在案，目前為市場之攤位，
      有出租之情事，前雖有納息逾期，目前已跟進」、「（三
      ）依放款審議小組九十一年三月五日決議給予融資，擬設
      定變更為四千二百九十五萬，義務人、債務人變更為『周
      玉枝』、『曾素玉』後，融資一千五百四十三萬，期限三
      年，按月繳息，同時逕還黃添福三千三百萬舊欠，請核示
      」、「應提供個人年度之繳稅資料證明資料，及土地使用
      分區證明書‧‧‧」，再逐層交由信用部主任即被告壬○○、秘書即被告辛○○，最後由被告即總幹事丙○○核可
      ，核與卷附放款審議小組九十一年三月五日之放款決議相
      符（九十二年度他字第九七０號卷三第九十三頁反面），
      顯難認定有何不法情事。
（四）證人周玉枝在警詢中雖陳稱：伊是美堡建設股份有限公司
      的會計，當初老闆乙○○計畫在龍岡聯大賣場前空地興建
      黃昏市場，找我一起投資，由我出資百分之十五，約四百
      萬元資金，所以伊就向大溪鎮農會信用部辦理這筆貸款，
      申請貸款用的買賣契約書是伊簽名蓋章的，伊知道這份買
      賣契約書是用來申請貸款用的等語（九十二年度他字第九
      七０號卷二第九十六頁至第一百頁），然被告戊○○在鑑
      價時，仍以周玉枝持分二分之一做為鑑價依據，有其填寫
      之不動產調查表在卷可參，並無錯估情事，自難憑此認定
      被告戊○○有何不法。何況周玉枝在警詢中亦陳稱：伊有
      告訴農會人員伊在桃園縣新屋鄉有投資歡樂汽車旅館，每
      月另有分紅約十萬元，這部分沒有列入伊的年度綜合所得
      申報」等語（九十二年度他字第九七０號卷二第一百頁）
      ，益徵被告戊○○並非未徵信本案申貸人周玉枝之資力，
      至多僅能認係未落實相關徵信工作而已，此與故意違背其
      徵信職務，顯然有間。
（五）至檢查報告指稱本案鑑價不合理等語，均不足認定被告等
      有違背職務之故意，已見前項理由三曾素玉貸款案部分所
      述，茲不復贅。
九、被告子○○、庚○○、丙○○承辦周玉枝八十八年三月八日
    貸款四百六十萬元部分（即附表一編號九之申貸案）：
（一）公訴意旨認被告子○○、庚○○、丙○○三人涉有辦理本
      件申貸案之背信行為，無非引用檢查報告，認定本件申貸
      案有資金流向異常、欠款轉列催收，擔保品徵信不實，未
      評估借戶償債能力等缺失，資為論據（見研析表第二十七
      項，九十二年度他字第九七０號卷三第二十六頁）。
（二）經查，依本案借款申請書、不動產調查表所載（九十二年
      度他字第九七０號卷三第八十五頁），被告子○○係本案
      徵信人員，其依本件買賣成交價六成，認定本案可貸金額
      為四百六十二萬元，相較實地鑑價所得，雖有偏高，然此
      並未違反「桃園縣大溪鎮農會放款擔保品估價辦法」第二
      條第六項規定，無法憑此推論被告子○○必有背信故意，
      已見前項理由一（一）所述，茲不復贅。
（三）又被告庚○○依上開鑑價所得，認定有擔保價值，並參考
      催收人員藍志宏簽註：「無逾期，申請新貸」等語，而簽
      擬在塗銷擔保品上之抵押權，並重新為大溪鎮農會設定抵
      押後，准予貸款等語，經核並無異常，而催收人員既然簽
      註本件貸款人信用無虞，自難謂被告庚○○未評估本案貸
      款人之資力。
（四）依上揭借款申請書所載，本件在被告庚○○審核，並簽註
      放款意見後，依序層轉信用部主任、秘書審核，最後由總
      幹事即被告丙○○核可（九十二年度他字第九七０號卷三
      第八十五頁反面），依前述「桃園縣大溪鎮農會信用部單
      位分層負責實施辦法」規定，並無不妥，何況本件在被告
      庚○○放款審核之過程中，亦無不法，是故，被告丙○○
      之罪嫌，亦有不足。
（五）又證人周玉枝於警詢中對本件貸款案雖陳稱：「因為乙○○要用錢，於是利用當時美堡公司在桃園縣楊梅鎮○○段
      九十八地號，建號九十二、五十八推出之建案，因前述建
      案房屋無人購買，所以乙○○指示我先行過戶到我名下，
      向大溪鎮農會辦理貸款‧‧‧」等語（九十二年度他字第
      九七０號卷二第一０三頁），然並無證據顯示被告子○○
      等人在徵信、審核貸款時明知上開違法之情，是故，此當
      不足以採為不利於被告子○○等人之認定。
（六）至於檢查報告指稱本件貸款案尚有(1)資金流向異常、(2)欠
      款已轉列催收等二項缺失，惟此均不足執為不利於被告等
      人之認定，屢見前述，茲不復贅。
（七）綜上，被告子○○、庚○○、丙○○此部分罪嫌，均有不
      足。
十、被告子○○、庚○○、壬○○、癸○○、丙○○承辦周玉枝
    八十八年四月十二日貸款五百萬元部分（即附表一編號十之
    申貸案）：
（一）公訴意旨認被告子○○、庚○○、壬○○、癸○○、丙○○五人涉有辦理本件申貸案之背信行為，無非引用檢查報
      告，認定本件申貸案有資金流向異常、欠款轉列催收，擔
      保品徵信不實，未評估借戶償債能力等缺失，資為論據（
      見研析表第二十八項，九十二年度他字第九七０號卷三第
      二十六頁）。
（二）經查，依本案借款申請書、不動產調查表所載（原本外放
      ），被告子○○係本案徵信人員，其依本件買賣成交價六
      成，認定本案可貸金額為五百四十萬元，相較實地鑑價所
      得，雖有偏高，然此並未違反「桃園縣大溪鎮農會放款擔
      保品估價辦法」第二條第六項規定，應認係其審核權限之
      行使，無法憑此推論被告子○○必有背信故意，屢見前述
      ，茲不復贅。
（三）又被告庚○○依上開鑑價所得，認定有擔保價值，並參考
      催收人員藍志宏簽註：「查借、保人無逾期，惟保人乙○○保證他人徐裕鎰，應再繳息‧‧‧」等語，而認定本件
      擔保品有擔保價值，簽擬在本件擔保品過戶完成，並為大
      溪鎮農會設定抵押後，准予貸款五百萬元，期限三年，按
      月繳息等語，層交信用部主任即被告壬○○、秘書即被告
      癸○○簽擬相同意見，再由總幹事即被告丙○○核可，揆
      諸授信過程，難謂有何違法。
（四）至於檢查報告指稱本件貸款案尚有(1)資金流向異常、(2)欠
      款已轉列催收等二項缺失，惟此均不足執為不利於被告等
      人之認定，屢見前述，茲不復贅。
（五）綜上，被告子○○、庚○○、壬○○、癸○○、丙○○此
      部分罪嫌，均有不足。
十一、被告子○○、庚○○、壬○○、辛○○、丙○○承辦周玉
    枝九十年一月二十日貸款一百九十二萬元部分（即附表一編
    號十一之申貸案）：
（一）公訴意旨認被告子○○、庚○○、壬○○、辛○○、丙○○五人涉有辦理本件申貸案之背信行為，無非引用檢查報
      告，認定本件申貸案有欠款轉列催收，擔保品徵信不實，
      未評估借戶償債能力等缺失，資為論據（見研析表第二十
      九項，九十二年度他字第九七０號卷三第二十六頁）。
（二）經查，依本案借款申請書、不動產調查表所載（原本外放
      ），被告子○○係本案徵信人員，其依本件買賣成交價六
      成，認定本案可貸金額為一百九十二萬六千元，相較實地
      鑑價所得，雖有偏高，然此並未違反「桃園縣大溪鎮農會
      放款擔保品估價辦法」第二條第六項規定，應係其審核權
      限之行使，無法憑此推論被告子○○必有背信故意，已見
      前述，茲不復贅。
（三）又被告庚○○依上開鑑價所得，認定有擔保價值，並參考
      催收人員藍志宏簽註：「查無逾期，申請新貸，本案標的
      擔保值請審慎評估，以保債權」等語，而認定本件擔保品
      有擔保價值，簽擬在塗銷本件擔保品上之抵押權，另行為
      大溪鎮農會設定抵押後，准予貸款一百九十二萬元，期限
      十五年，前三年繳息，第四年起按月本息攤還等語，層交
      信用部主任即被告壬○○、秘書即被告辛○○簽擬相同意
      見，再由總幹事即被告丙○○核可，揆諸授信過程，難謂
      有何違法。
（四）證人周玉枝在警詢中明確陳稱：本案是伊以新買的房地作
      為擔保，向大溪鎮農會貸款等語（九十二年度他字第九七
      ０號卷二第一０二頁），至於檢查報告指稱本件貸款案尚
      有欠款轉列催收之缺失，惟此不足以推論被告等人有背信
      故意，屢見前述，茲不復贅。
（五）綜上，被告子○○、庚○○、壬○○、癸○○、丙○○此
      部分罪嫌，均有不足。
十二、被告戊○○、庚○○、壬○○、辛○○、丙○○承辦周玉
    枝九十年七月十六日貸款一百九十萬元部分（即附表一編號
    十二之申貸案）：
（一）公訴意旨認被告戊○○、庚○○、壬○○、辛○○、丙○○五人涉有辦理本件申貸案之背信行為，無非引用檢查報
      告，認定本件申貸案有欠款轉列催收，擔保品徵信不實，
      未評估借戶償債能力等缺失，資為論據（見研析表第三十
      項，九十二年度他字第九七０號卷三第二十六頁）。
（二）經查，依本案借款申請書、不動產調查表所載（原本外放
      ），被告戊○○係本案徵信人員，其依本件買賣成交價六
      成，認定本案可貸金額為一百九十二萬六千元，相較實地
      鑑價所得，雖有偏高，且催收人員張月霞亦簽註略以：「
      申貸人合計本會四筆貸款，貸餘一千二百五十二萬元，其
      中三筆各逾一期，保證他人張永德逾期一期，所覓保證人
      徐詠迪前納利息曾有延滯，保證人保證他人徐黃金里，前
      納利息曾有延滯」等語，然此究未違反「桃園縣大溪鎮農
      會放款擔保品估價辦法」第二條第六項規定，且依上開催
      收人員簽註，至多亦僅能認定本件申貸人個人信用不佳，
      應謹慎鑑估擔保品價格，進而推論被告戊○○在徵信時有
      嚴重疏失而已，無法憑此推論被告戊○○必有背信故意，
      此見前項理由一（一）所述，茲不復贅。
（三）被告庚○○依上開鑑價所得，認定本件擔保品有擔保價值
      ，並簽擬略以：本件擔保品有擔保價值，利息有延滯情事
      ，簽擬在塗銷本件擔保品上之抵押權，另行為大溪鎮農會
      設定抵押後，融資一百九十萬元，期限十五年，前三年繳
      息，第四年起按月本息攤還等語，層交信用部主任即被告
      壬○○、秘書即被告辛○○簽擬相同意見，再由總幹事即
      被告丙○○核可，揆諸授信過程，被告等人忽視催收人員
      簽註，逕以擔保品買賣價格之六成核貸，雖有疏失，然貸
      款人所以需要貸款，多半即因缺錢周轉所致，是故，放款
      本來即有其一定風險，如僅因風險評估未臻周延，或事後
      債權無法完全受償，即認定承辦人員故意放水，未免率斷
      ，從而，此部分事證，仍難遽指被告等有背信之故意。
（四）證人周玉枝在警詢中明確陳稱：本案是伊以新買的房地作
      為擔保，向大溪鎮農會貸款等語（九十二年度他字第九七
      ０號卷二第一零二頁），至於檢查報告指稱本件貸款案尚
      有欠款轉列催收之缺失，惟此不足以推論被告等人有背信
      故意，屢見前述，茲不復贅。
（五）綜上，被告戊○○、庚○○、壬○○、辛○○、丙○○此
      部分罪嫌，均有不足。
十三、被告戊○○、庚○○、壬○○、辛○○、丙○○承辦周玉
    枝九十年七月十六日貸款一百六十萬元部分（即附表一編號
    十三之申貸案）：
（一）公訴意旨認被告戊○○、庚○○、壬○○、辛○○、丙○○五人涉有辦理本件申貸案之背信行為，無非引用檢查報
      告，認定本件申貸案有欠款轉列催收，擔保品徵信不實，
      未評估借戶償債能力等缺失，資為論據（見研析表第三十
      一項，九十二年度他字第九七０號卷三第二十六頁）。
（二）經查，本件貸款人周玉枝係以其名下之桃園縣觀音鄉○○段一一七０號土地持分及其上第二一四號建物、同上
      地號土地持分及其上第二一五號建物，於同日分別向大溪
      鎮農會辦理貸款（即本案與附表一編號十二之貸款案），
      有相關之貸款資料可參（原本外放），而由被告戊○○等
      人同時辦理，其徵信、審核過程中雖有疏失，惟尚不致構
      成犯罪，此如前項理由十二所述，茲不再贅。
十四、被告戊○○、庚○○、壬○○、癸○○、丙○○承辦周玉
    枝九十年十二月十二日貸款一百五十四萬元部分（即附表一
    編號十四之申貸案）：
（一）公訴意旨認被告戊○○、庚○○、壬○○、癸○○、丙○○五人涉有辦理本件申貸案之背信行為，無非引用檢查報
      告，認定本件申貸案有欠款轉列催收，擔保品徵信不實，
      未評估借戶償債能力等缺失，資為論據（見研析表第三十
      二項，九十二年度他字第九七０號卷三第二十六頁）。
（二）經查，依本案借款申請書、不動產調查表所載（原本外放
      ），被告戊○○係本案徵信人員，其依本件買賣成交價六
      成，認定本案可貸金額為一百七十萬七千一百五十四元，
      相較實地鑑價所得，雖有偏高，且催收人員羅月媚亦簽註
      略以：「申貸人貸餘六筆共一千六百零二萬元，申貸戶、
      申貸戶保證他人、保證人、保證人保證他人，多筆貸款繳
      息逾期」等語，然上開鑑價結果，究未違反「桃園縣大溪
      鎮農會放款擔保品估價辦法」第二條第六項規定，且依上
      開催收人員簽註，至多亦僅能認定本件申貸人及保證人個
      人信用不佳，應謹慎鑑估擔保品價格，進而推論被告戊○○在徵信時有嚴重疏失而已，無法憑此推論被告戊○○必
      有背信故意，此均如前述。何況依被告戊○○簽註：「查
      前貸及保證債務償息應補進欠息至貸放時跟進」等語，亦
      不能謂其未注意申貸人之個人信用。是故，依現有證據，
      尚不能認定被告戊○○有背信之故意。
（三）被告庚○○依上開徵信所得，簽擬略以：「擬設押他行庫
      部分應塗銷，再設押本會二百零一萬元後，融資一百五十
      四萬元，期限二十年，以本會優惠專案利率計息可否？請
      核示」等語，層交信用部主任即被告壬○○、秘書即被告
      辛○○簽擬相同意見，再由總幹事即被告丙○○核可，揆
      諸授信過程，被告等人忽視催收人員簽註，逕以擔保品買
      賣價格之六成核貸，固有可議，然貸款人所以需要貸款，
      多半即因缺錢周轉所致，是故，放款本來即有其一定風險
      ，自難僅因風險評估未臻周延，或事後債權無法完全受償
      ，即認定承辦人員故意放水超貸。從而，此項事證僅足認
      定被告等人承辦本件申貸案，確有嚴重疏失，仍不能遽認
      為其等有背信之故意。
（四）證人周玉枝在警詢中明確陳稱：本案是伊以新買的房地作
      為擔保，向大溪鎮農會貸款等語（九十二年度他字第九七
      ０號卷二第一零二頁），至於檢查報告指稱本件貸款案尚
      有欠款轉列催收之缺失，惟此不足以推論被告等人有背信
      故意，屢見前述，茲不復贅。
（五）綜上，被告戊○○、庚○○、壬○○、辛○○、丙○○此
      部分罪嫌，均有不足。
十五、被告子○○、庚○○、壬○○、癸○○、丙○○承辦張永
    德八十九年十月十二日貸款八百萬元部分（即附表一編號十
    五之申貸案）：
（一）公訴意旨認被告子○○、庚○○、壬○○、癸○○、丙○○五人涉有辦理本件申貸案之背信行為，無非係以本件擔
      保品有資金流向異常、欠款轉列催收，徵信時逕依不動產
      買買成交價核貸，且由乙○○會勘鑑價等缺失，資為論據
      （見研析表第十二項，九十二年度他字第九七０號卷三第
      二十四頁）。
（二）經查，依本件借款申請書、不動產調查表記載，徵信人員
      即被告子○○係按不動產買賣成交價一千三百四十萬元六
      成之金額，計算其可貸金額為八百零四萬元，被告庚○○
      依據被告子○○上開估價，並參酌催收人員會簽略以：前
      貸繳息至八十九年八月十五日止，貸餘三千萬元，應再繳
      息跟進等語，簽註：「（二）擔保品位平鎮市○○路旁之
      透天住商用，依本會放款估價辦法，以買賣成交價六成核
      估，有擔保價值，惟設押他行庫」、「（三）擬設押他行
      庫塗銷後，重新設押本會九百六十萬，融資八百萬，期限
      三年，按月繳息」、「應提供個人年度繳稅資料證明書，
      及資金來源運用說明書」，再逐層交由信用部主任即被告
      壬○○、秘書即被告辛○○，最後由被告即總幹事丙○○
      核可，由上開徵信、授信過程，顯難認定有何不法情事。
（三）證人張永德於警詢中雖陳稱：乙○○曾向伊表示渠將於平
      鎮市龍岡里上興建大樓，並邀請我一同合夥興建，伊當時
      並無資金，乙○○表示可先將前述土地過戶給伊，再以伊
      的名義向大溪鎮農會申請貸款，即可籌措足夠資金，伊即
      應允，相關作業皆由乙○○處理，詳細情形伊不清楚，大
      溪鎮農會人員從未向伊實施徵信，並稽核伊的償債能力，
      惟伊確實有收到乙○○的通知，赴大溪鎮農會辦理對保」
      等語（九十二年度他字第九七０號卷二第八十一頁、第八
      十二頁反面），然被告子○○已按實填寫不動產調查表，
      催收人員亦在借款申請書上會簽表示張永德前貸繳息至八
      十九年八月十五日止，貸餘三千萬元，應再繳息跟進等語
      ，可見由借款申請書上，並非不能察覺申貸人張永德個人
      之資力可能不佳，因此，縱然被告子○○未實地徵估申貸
      人張永德之資力，亦不能謂其完全未徵信本件申貸案，進
      而推論其故意違背職務甚明。
（四）至於本案雖有資金流向異常、欠款轉列催收、徵信時逕依
      不動產買賣成交價核貸，且由乙○○會勘鑑價等缺失，惟
      查，縱認被告子○○在徵信時依本件擔保品之買賣成交價
      推估時價，超出實地鑑價所得（依不動產調查報告表所載
      ，為六百一十二萬六千二百九十二元），然此僅能認定其
      在鑑價時有重大疏失，並不足以推論其必有背信故意甚明
      ，何況此一作法，亦不違背桃園縣大溪鎮農會放款擔保品
      估價辦法第二條第六項規定，又本件在貸款前後有資金流
      向異常、且未能收回借款，及乙○○會勘有失迴避等問題
      ，亦不足以推論被告等人在事前承辦本件貸款案時，有違
      背職務之故意，屢見前述，茲不復贅。
（五）綜上，被告子○○、庚○○、壬○○、癸○○、丙○○此
      部分罪嫌，均有不足。
十六、被告戊○○、庚○○、壬○○、辛○○、丙○○承辦徐慶
    南九十年七月十六日貸款一百五十五萬元部分（即附表一編
    號十六之申貸案）：
（一）公訴意旨認被告戊○○、庚○○、壬○○、辛○○、丙○○五人涉有辦理本件申貸案之背信行為，無非係以本件申
      貸案事後欠款轉列催收，為其論據（見研析表第十六項，
      九十二年度他字第九七０號卷三第二十五頁）。
（二）經查，依本件借款申請書、不動產調查表記載，徵信人員
      即被告戊○○係按不動產買賣成交價二百六十四萬元六成
      之金額，計算其可貸金額為一百五十八萬四千元，被告庚○○依據被告戊○○上開估價，並參酌催收人員會簽略以
      ：申貸人目前無貸餘，保證人徐雅玲貸餘一百九十二萬元
      ，保證他人八筆貸款，部分有逾期，應謹慎評估其保證能
      力及償債能力，以確保本會債權等語，簽註：「（二）擔
      保品位觀音鄉○○段之公寓住宅，依本會放款估價辦法，
      以買賣成交價六成評估值為一百五十八萬元」、「（三）
      擬否給予設押本會一百九十萬元，以買賣成交價六成融資
      一百五十五萬元，‧‧‧期限十五年，前三年按月繳息，
      第四年起恢復牌告利率，按月本息攤還」，並註記：「保
      證他人貸款其中部分有逾期」，再逐層交由信用部主任即
      被告壬○○、秘書即被告辛○○，最後由被告即總幹事丙○○核可，由上開徵信、授信過程，顯難認定有何不法情
      事。
（三）至於本案雖有欠款轉列催收之缺失，惟查，貸款人所以需
      要貸款，多半因缺錢周轉所致，換言之，放款本來即有其
      一定風險，如僅因風險評估未臻周延，或事後債權無法完
      全受償，即認定承辦人員自始在承辦貸款案時故意放水，
      未免率斷。從而，此項事證僅足認定被告等人承辦本件申
      貸案，確有嚴重疏失，並不足以推論被告等人在事前承辦
      本件貸款案時，有違背職務之故意，屢見前述，茲不復贅
      。
（四）證人徐慶南在警詢中陳稱略以：本件借款是伊大哥乙○○
      要求伊拿不動產辦理抵押借款後，將錢交給他投資，伊只
      有到大溪鎮農會辦理相關手續，後續的資金便由乙○○運
      用等語（九十二年度他字第二一０六號卷第五頁反面），
      惟無法證明被告戊○○等人知悉此情，此當不足採為不利
      於被告戊○○等人之認定。
（五）綜上，被告戊○○、庚○○、壬○○、辛○○、丙○○此
      部分罪嫌，均有不足。
十七、被告戊○○、庚○○、壬○○、辛○○、丙○○承辦徐慶
    南九十年七月十六日貸款一百五十五萬元部分（即附表一編
    號十七之申貸案）：
（一）公訴意旨認被告戊○○、庚○○、壬○○、辛○○、丙○○五人涉有辦理本件申貸案之背信行為，無非係以本件申
      貸案事後欠款轉列催收，為其論據（見研析表第十七項，
      九十二年度他字第九七０號卷三第二十五頁）。
（二）經查，依本件借款申請書、不動產調查表記載，徵信人員
      即被告戊○○係按不動產買賣成交價二百六十四萬元六成
      之金額，計算其可貸金額為一百五十八萬四千元，並註明
      其上設有抵押權，被告庚○○乃依被告戊○○上開估價，
      並參酌催收人員會簽略以：申貸人目前無貸餘，保證人徐
      雅玲貸餘一百九十二萬元，保證他人八筆貸款，部分有逾
      期，應謹慎評估其保證能力及償債能力，以確保本會債權
      等語，簽註：「（二）擔保品位觀音鄉○○段之公寓住宅
      ，依本會放款估價辦法，以買賣成交價六成評估值為一百
      五十八萬元」、「（三）擬是否准予依買賣成交價之六成
      評估值，設押本會一百九十萬元，融資一百五十五萬元，
      ‧‧‧期限十五年，前三年按月繳息，第四年起恢復牌告
      利率，按月本息攤還」，並註記：「保證他人貸款其中部
      分有逾期」，再逐層交由信用部主任即被告壬○○、秘書
      即被告辛○○，最後由被告即總幹事丙○○核可，由上開
      徵信、授信過程，顯難認定有何不法情事。
（三）至於本案雖有欠款轉列催收之缺失，惟查，貸款人所以需
      要貸款，多半因缺錢周轉所致，換言之，放款本來即有其
      一定風險，如僅因風險評估未臻周延，或事後債權無法完
      全受償，即認定承辦人員自始在承辦貸款案時故意放水，
      未免率斷。從而，此項事證僅足認定被告等人承辦本件申
      貸案，確有嚴重疏失，並不足以推論被告等人在事前承辦
      本件貸款案時，有違背職務之故意，屢見前述，茲不復贅
      。
（四）證人徐慶南在警詢中陳稱略以：本件借款是伊大哥乙○○
      要求伊拿不動產辦理抵押借款後，將錢交給他投資，伊只
      有到大溪鎮農會辦理相關手續，後續的資金便由乙○○運
      用等語（九十二年度他字第二一０六號卷第五頁反面），
      惟無法證明被告戊○○等人知悉此情，此當不足採為不利
      於被告戊○○等人之認定。
（五）綜上，被告戊○○、庚○○、壬○○、辛○○、丙○○此
      部分罪嫌，均有不足。
十八、被告戊○○、庚○○、丑○○、辛○○、丙○○承辦徐慶
    南九十一年三月二十八日貸款三百七十萬元部分（即附表一
    編號十八之申貸案）：
（一）公訴意旨認被告戊○○、庚○○、丑○○、辛○○、丙○○五人涉有辦理本件申貸案之背信行為，無非認定本案之
      催收人員、徵信人員均已揭露借款人保證他人之債務已經
      逾期，且八十九年度綜合所得額僅三十三萬元，與借款金
      額顯不相稱，並未研擬加強債權確保之措施，即准予重新
      融資，顯有欠妥等語，為其論據（九十二年他字第九七０
      號卷三第六頁、第二十五頁）。
（二）被告戊○○、庚○○、丑○○、辛○○、丙○○固均坦承
      分別承辦上開貸款案之徵信、授信等工作，惟均否認有背
      信犯行。均辯稱略以：本案原係徐裕鎰於八十七年十二月
      三十一日之貸款三百七十萬元，由乙○○擔任保證人，並
      提供擔保品，期間借戶、保戶均正常繳息，嗣於九十年三
      月間因附表一編號十九、編號二十之擔保品辦理共有物分
      割，於九十一年三月二十八日移轉予徐慶南承受，保證人
      仍為乙○○，屬前揭舊貸款案之移轉。而乙○○雖然在其
      他行庫有逾期紀錄，惟依桃園縣大溪鎮農會信用部辦理貸
      款處理辦法第一條第二項規定，於該案清償後，仍得申貸
      或為保證人，故本件放款並無不法等語。
（三）經查，本件擔保品即坐落於三峽鎮○○段第二０五號之土
      地一筆，連同烏塗窟段第一五四四之一號、第一五四五之
      一號等筆土地，原係徐裕鎰持向大溪鎮農會借款二筆貸款
      之擔保品，嗣經徐慶南承接上開三筆土地後，於九十一年
      三月六日向大溪鎮農會以上開三筆土地，依序申請各貸款
      三百七十萬元、三百萬元、一千三百萬元（按：即編號十
      九、編號二十之二件貸款案），部分貸款並用於清償前手
      徐裕鎰之二筆欠款（即所謂之借新還舊），嗣經徵信人員
      即被告戊○○分別於九十一年三月二十二日、三月二十七
      日徵信結果，均以公告現值鑑價，計算可貸金額分別為三
      百七十萬七千二百四十二元、三百一十五萬一千零六十二
      元及一千三百零四萬一千二百五十四元，有本案之借款申
      請書、不動產調查報告表各三份可考（證物外放），此項
      鑑價過程，顯無瑕疵可指。
（四）再者，依本件審議報告表及借款申請書所載（證物外放）
      ，上開三件貸款案係由被告辛○○、丑○○及案外人丁○○、甲○○及己○○五人組成放款審議小組，紀錄為被告
      庚○○，於九十一年三月十二日一次審議後，決議准予重
      新融資，並逕還前手徐裕鎰之二筆借款（一筆三百三十三
      萬元，一筆一千八百萬元）。被告庚○○乃據此在上開三
      筆貸款案之借款申請書上分別簽註如上審議結果，依序層
      轉信用部主任即被告丑○○、秘書即被告辛○○，而由被
      告即總幹事丙○○核可，上開授信過程，經核亦無違法可
      言。
（五）調查報告雖指稱：本案之催收人員、徵信人員均已揭露借
      款人保證他人之債務已經逾期，且八十九年度綜合所得額
      僅三十三萬元，與借款金額顯不相稱，並未研擬加強債權
      確保之措施，即准予重新融資，顯有欠妥等語，然查，本
      案放款決議係大溪鎮農會審議小組之決定，已見前述，縱
      有瑕疵，亦與徵信人員即被告戊○○無涉甚明，而被告庚○○僅係單純彙整催收、徵信及放款審議小組之意見，此
      觀借款申請書上之簽註自明，亦難認上開放款決定與被告
      庚○○有關。再者，被告丑○○、丙○○二人在被告庚○○彙整上開意見及決議後，分別在借款申請書上簽擬、批
      示核可，其二人事前並未干涉本件放款審議之決定過程，
      事後亦未變更上開決議內容，且未違反桃園縣大溪鎮農會
      信用部營業單位分層負責辦法所規定之授權分工，是顯難
      謂被告丑○○、丙○○二人應對上開放款決議負責。至於
      被告辛○○固係該次審議小組成員（兼主席），然審議小
      組係採合議制共識決，已經證人丁○○證述在卷，而本件
      催收、徵信人員均已明確簽註本件貸款人並無相當資力，
      宜謹慎核貸等語，足認被告辛○○當無能瞞天過海，矇騙
      其餘審議小組成員同意貸款，換言之，此應係審議小組評
      估之結果，殊難僅以本件放款決議未臻妥適為由，推論被
      告辛○○有何不法行為。
（六）不僅如此，依起訴書所載，被告丑○○係於九十一年三月
      間接任被告辛○○擔任信用部主任，而隨即於同年三月二
      十二日簽註本件貸款案意見，有上開借款申請書可稽，是
      則，被告丑○○或因新來乍到，遂單純抄擬徵信、授信人
      員意見，亦不無可能。由此，更難推論被告丑○○在承辦
      本件貸款案時，有何不法情事。
（七）至於證人徐慶南在警詢中陳稱略以：本件借款是伊大哥乙○○要求伊拿不動產辦理抵押借款後，將錢交給他投資，
      伊只有到大溪鎮農會辦理相關手續，後續的資金便由乙○○運用等語（九十二年度他字第二一０六號卷第五頁反面
      ），惟無法證明被告戊○○等人知悉此情，此當不足採為
      不利於被告戊○○等人之認定。
（八）綜上，被告戊○○、庚○○、丑○○、辛○○、丙○○此
      部分罪嫌，均有不足。
十九、被告戊○○、庚○○、丑○○、辛○○、丙○○承辦徐慶
    南九十一年三月二十九日貸款一千三百萬元部分（即附表一
    編號十九之申貸案）：
（一）公訴意旨認被告戊○○、庚○○、丑○○、辛○○、丙○○五人涉有辦理本件申貸案之背信行為，無非認定本案之
      催收人員、徵信人員均已揭露借款人保證他人之債務已經
      逾期，且八十九年度綜合所得額僅三十三萬元，與借款金
      額顯不相稱，並未研擬加強債權確保之措施，即准予重新
      融資，顯有欠妥等語，為其論據（九十二年他字第九七０
      號卷三第六頁、第二十五頁）。
（二）查本件原係徐裕鎰持向大溪鎮農會借款二筆貸款之擔保品
      ，嗣經徐慶南承接後，連同附表一編號十八、編號二十之
      申貸案共三件申貸案，一次於九十一年三月六日向大溪鎮
      農會申請各貸款三百七十萬元、三百萬元、一千三百萬元
      （按：即編號十八、編號二十之二件貸款案），部分貸款
      並用於清償前手徐裕鎰之二筆欠款，嗣經被告辛○○、丑
      ○○及案外人丁○○、甲○○及己○○五人組成放款審議
      小組，於九十一年三月十二日一次審議後，決議准予重新
      融資，並逕還前手徐裕鎰之二筆借款，決議後再由被告庚○○簽註上開審議結果，依序層轉被告丑○○、辛○○、
      丙○○核可，其徵信、授信過程中難謂有何違法之處，已
      見前項理由十八所述，茲不再贅。
二十、被告戊○○、庚○○、丑○○、辛○○、丙○○承辦徐慶
    南九十一年三月二十九日貸款三百萬元部分（即附表一編號
    二十之申貸案）：
（一）公訴意旨認被告戊○○、庚○○、丑○○、辛○○、丙○○五人涉有辦理本件申貸案之背信行為，無非認定本案之
      催收人員、徵信人員均已揭露借款人保證他人之債務已經
      逾期，且八十九年度綜合所得額僅三十三萬元，與借款金
      額顯不相稱，並未研擬加強債權確保之措施，即准予重新
      融資，顯有欠妥等語，為其論據（九十二年他字第九七０
      號卷三第六頁、第二十五頁）。
（二）查本件原係徐裕鎰持向大溪鎮農會借款二筆貸款之擔保品
      ，嗣經徐慶南承接後，連同附表一編號十八、編號十九之
      申貸案共三件申貸案，一次於九十一年三月六日向大溪鎮
      農會申請各貸款三百七十萬元、三百萬元、一千三百萬元
      （按：即編號十八、編號十九之二件貸款案），部分貸款
      並用於清償前手徐裕鎰之二筆欠款，嗣經被告辛○○、丑
      ○○及案外人丁○○、甲○○及己○○五人組成放款審議
      小組，於九十一年三月十二日一次審議後，決議准予重新
      融資，並逕還前手徐裕鎰之二筆借款，決議後再由被告庚○○簽註上開審議結果，依序層轉被告丑○○、辛○○、
      丙○○核可，其徵信、授信過程中難謂有何違法之處，已
      見前項理由十八所述，茲不再贅。
二十一、被告戊○○、庚○○、壬○○、辛○○、丙○○承辦徐
    雅玲九十年一月二十日貸款一百九十二萬元部分（即附表一
    編號二十一之申貸案）：
（一）公訴意旨認被告戊○○、庚○○、壬○○、辛○○、丙○○五人涉有辦理本件申貸案之背信行為，無非認定本件申
      貸案有資金流向異常、欠款轉列催收，擔保品徵信不實，
      未評估借戶償債能力等缺失，為其論據（見研析表第三十
      三項，九十二年度他字第九七０號卷三第二十七頁）。
（二）被告戊○○、庚○○、壬○○、辛○○、丙○○固均坦承
      承辦此部分貸款案之事實，惟均否認有何背信犯行，均辯
      稱：伊等辦理本件貸款，已按規定要求貸款人提出買賣契
      約書佐證擔保品之時價，並未違反相關規定等語。
（三）被告戊○○部分：
  １被告戊○○係本案徵信人員，依卷附借款申請書、不動產調
    查表所載（九十二年度他字第九七０號卷三第一四四頁、第
    一四五頁），其係按貸款人徐雅玲提出之買賣契約書，認定
    本件買賣成交價為三百二十一萬元，依成交價六成計算，可
    貸金額為一百九十二萬六千元，所為既未違反「桃園縣大溪
    鎮農會放款擔保品估價辦法」第二條第六項規定，依現有證
    據，即難謂其評估本件擔保品價值，有何違背職務之處。
  ２公訴人雖引用調查報告結果，指稱本案徵信方面有擔保品徵
    信不實之缺失，且由借款申請書上催收人員簽註：「查無逾
    期，申請新貸，請審慎評估本件擔保值」等語，亦可見被告
    戊○○在徵信過程中，僅向貸款人索要買賣契約書，即率爾
    依其上記載之買賣成交價估價，確有嚴重疏失，然此究竟與
    故意違背其徵信職務不同，不能以之推論被告戊○○必有背
    信故意，屢見前述，茲不再贅。
（四）被告庚○○、壬○○、辛○○、丙○○部分：
  １依卷附借款申請書所載，被告庚○○在審核前揭徵信結果後
    ，簽註：「（二）擔保品位觀音鄉○○段之公寓住宅，依本
    會放款估價辦法，評估有擔保值，惟設押他行庫抵押權在案
    」、「（三）擬設押他行庫之抵押權塗銷後，再設押本會二
    百四十萬元，是否依買賣成交價六成融資一百九十二萬，期
    限十五年，前三年繳息，第四年起本息攤還」等語，層轉信
    用部主任即被告壬○○簽擬相同意見後，由秘書即被告辛○○、總幹事即被告丙○○核可，由上開授信經過以觀，實難
    認定有何違法情事。
  ２調查報告雖指稱：本件授信時未評估借戶之償債能力，顯有
    缺失等語，然由被告庚○○前揭簽註當中，明顯可見其主要
    係以擔保品之價值，作為評估放款數額之依據，縱然其未一
    併考慮借戶之償債能力，究與故意高估可貸金額不同，而被
    告壬○○、辛○○、丙○○等人在審核本件貸款案中均未注
    意上開評估缺失，雖亦有嚴重疏失，究亦與故意違背職務不
    同，是故，上開缺失，不足執為不利於被告庚○○、壬○○
    、辛○○、丙○○之認定。
（五）至於本案嗣後發生資金流向異常、欠款轉列催收等問題，
      核非被告等人事前徵信、授信時可得預見，仍不足以執為
      不利於被告等人之認定，屢見前述，茲不再贅。
（六）綜上所述，被告戊○○、庚○○、壬○○、辛○○、丙○○此部分罪嫌，尚有不足。
二十二、被告戊○○、庚○○、壬○○、辛○○、丙○○承辦徐
    雅玲九十年七月十九日貸款一百九十萬元部分（即附表一編
    號二十二之申貸案）：
（一）公訴意旨認被告戊○○、庚○○、壬○○、辛○○、丙○○五人涉有辦理本件申貸案之背信行為，無非認定本件申
      貸案有欠款轉列催收、擔保品徵信不實，未評估借戶償債
      能力，且徵信、催收人員已簽註保留意見，仍予核貸等缺
      失，為其論據（見研析表第三十四項，九十二年度他字第
      九七０號卷三第二十七頁）。
（二）被告戊○○、庚○○、壬○○、辛○○、丙○○固均坦承
      承辦此部分貸款案之事實，惟均否認有何背信犯行，均辯
      稱：伊等辦理本件貸款，已按規定要求貸款人提出買賣契
      約書佐證擔保品之時價，並未違反相關規定等語。
（三）被告戊○○部分：
  １被告戊○○係本案徵信人員，依卷附借款申請書、不動產調
    查表所載（九十二年度他字第九七０號卷三第一三九頁、第
    一四０頁），其係按貸款人徐雅玲提出之買賣契約書，認定
    本件買賣成交價為三百二十一萬元，依成交價六成計算，可
    貸金額為一百九十二萬六千元，所為既未違反「桃園縣大溪
    鎮農會放款擔保品估價辦法」第二條第六項規定，依現有證
    據，即難謂其評估本件擔保品價值，有何違背職務之處。
  ２公訴人雖引用調查報告結果，指稱本案徵信方面有擔保品徵
    信不實之缺失，且由借款申請書上催收人員簽註略以：「繳
    息至九十年六月二十日，保證人保證他人合計一億一千五百
    五十八萬元，且部分有逾期現象，請慎估以確保債權」等語
    ，亦可見被告戊○○在徵信過程中，僅向貸款人索要買賣契
    約書，即率爾依其上記載之買賣成交價估價，確有嚴重疏失
    ，然此究竟與故意違背其徵信職務不同，不能以之推論被告
    戊○○必有背信故意，屢見前述，茲不再贅。
（四）被告庚○○、壬○○、辛○○、丙○○部分：
  １依卷附借款申請書所載，被告庚○○在審核前揭徵信結果後
    ，簽註：「（二）擔保品位觀音鄉○○段之大樓住宅，依本
    會放款估價辦法，以買賣成交價六成評估值為一百九十二萬
    六千元」、「（三）擬設押他行庫之抵押權塗銷後，是否准
    予買賣成交價六成評估值設押本會二百三十萬元，融資一百
    九十萬，‧‧‧，期限十五年，前三年繳息，第四年起本息
    攤還，請核示」等語，層轉信用部主任即被告壬○○簽擬相
    同意見後，由秘書即被告辛○○、總幹事即被告丙○○核可
    ，由上開授信經過以觀，雖有從寬估價放款之嫌，惟尚難認
    定其等經辦本件貸款案，主觀上具有背信之故意。
  ２調查報告雖指稱：本件授信時未評估借戶之償債能力，且未
    考量催收、徵信人員已簽註保留意見，顯有缺失等語，然由
    被告庚○○前揭簽註當中，可見其主要係以擔保品之價值，
    作為評估放款數額之依據，縱然其未一併考慮借戶之償債能
    力，究與故意高估可貸金額不同，而被告壬○○、辛○○、
    丙○○等人在審核本件貸款案中均未注意上開評估缺失，雖
    亦有嚴重疏失，究亦與故意違背職務不同，是故，上開缺失
    ，不足執為不利於被告庚○○、壬○○、辛○○、丙○○之
    認定。
（五）至於本案嗣後發生資金流向異常、欠款轉列催收等問題，
      核非被告等人事前徵信、授信時可得預見，仍不足以執為
      不利於被告等人之認定，屢見前述，茲不再贅。
（六）綜上所述，被告戊○○、庚○○、壬○○、辛○○、丙○○此部分罪嫌，尚有不足。
二十三、被告戊○○、庚○○、壬○○、辛○○、丙○○承辦徐
    詠迪九十年七月二十五日貸款一百八十五萬元部分（即附表
    一編號二十三之申貸案）：
（一）公訴意旨認被告戊○○、庚○○、壬○○、辛○○、丙○○五人涉有辦理本件申貸案之背信行為，無非認定本件申
      貸案有欠款轉列催收、以不動產買賣契約價六成核貸，未
      考量借戶資力、身分及還款能力等缺失，為其論據（見研
      析表第三十六項，九十二年度他字第九七０號卷三第二十
      七頁）。
（二）被告戊○○、庚○○、壬○○、辛○○、丙○○固均坦承
      承辦此部分貸款案之事實，惟均否認有何背信犯行，均辯
      稱：伊等辦理本件貸款，已按規定要求貸款人提出買賣契
      約書佐證擔保品之時價，並未違反相關規定等語。
（三）被告戊○○部分：
  １被告戊○○係本案徵信人員，依卷附借款申請書、不動產調
    查表所載（九十二年度他字第九七０號卷三第一五三頁、第
    一五四頁），其係按貸款人徐詠迪提出之買賣契約書，認定
    本件買賣成交價為三百一十三萬元，依成交價六成計算，可
    貸金額為一百八十七萬八千元，所為既未違反「桃園縣大溪
    鎮農會放款擔保品估價辦法」第二條第六項規定，依現有證
    據，即難謂其評估本件擔保品價值，有何違背職務之處。
  ２公訴人雖引用調查報告結果，指稱本案以不動產買賣價格六
    成核貸，有所缺失等語，惟查，縱然被告戊○○在徵信過程
    中，僅向貸款人索要買賣契約書，即率爾依其上記載之買賣
    成交價估價，確有疏失，然此究竟與故意違背其徵信職務不
    同，不能以之推論被告戊○○必有背信故意，屢見前述，茲
    不再贅。
（四）被告庚○○、壬○○、辛○○、丙○○部分：
  １依卷附借款申請書所載，被告庚○○在審核前揭徵信結果後
    ，簽註：「（二）擔保品位觀音鄉○○段之大樓住宅，依本
    會放款估價辦法，以買賣成交價六成評估值為一百八十七萬
    元」、「（三）擬設押他行庫抵押權塗銷後，是否以買賣成
    交價六成評估值，給予設押本會二百三十萬元，融資一百八
    十五萬元，‧‧‧，期限十五年，前三年繳息，第四年起本
    息攤還，請核示」等語，層轉信用部主任即被告壬○○簽擬
    相同意見後，由秘書即被告辛○○、總幹事即被告丙○○核
    可，由上開授信經過以觀，雖有從寬估價放款之嫌，惟尚難
    認定其等經辦本件貸款案，主觀上具有背信之故意。
  ２調查報告雖指稱：本件授信時以不動產買賣契約價六成核貸
    ，未考量借戶資力、身分及還款能力，顯有缺失等語，且催
    收人員亦確實在借款申請書上簽註略以：「前約利息曾有延
    滯，保證人周玉枝合計四筆貸餘一千二百五十二萬元，其中
    三筆各逾期一期，且保證他人二筆二百六十二萬元，其中一
    筆張永德貸餘一百萬元，繳息至九十年六月十日逾期」等語
    ，然由被告庚○○前揭簽註當中，可見其主要係以擔保品之
    價值，作為評估放款數額之依據，縱然其未一併考慮借戶之
    償債能力，究與故意高估可貸金額不同，而被告壬○○、辛○○、丙○○等人在審核本件貸款案中均未注意上開評估缺
    失，雖亦有嚴重疏失，然此究竟與故意違背職務不同，是故
    ，上開缺失，不足執為不利於被告庚○○、壬○○、辛○○
    、丙○○之認定。
（五）至於本案嗣後發生欠款轉列催收之問題，此核非被告等人
      事前徵信、授信時可得預見，仍不足以執為不利於被告等
      人之認定，屢見前述，茲不再贅。
（六）綜上所述，被告戊○○、庚○○、壬○○、辛○○、丙○○此部分罪嫌，尚有不足。
二十四、被告戊○○、庚○○、壬○○、辛○○、丙○○承辦徐
    詠迪九十年七月二十五日貸款一百五十五萬元部分（即附表
    一編號二十四之申貸案）：
（一）公訴意旨認被告戊○○、庚○○、壬○○、辛○○、丙○○五人涉有辦理本件申貸案之背信行為，無非認定本件申
      貸案有欠款轉列催收、以不動產買賣契約價六成核貸，未
      考量借戶資力、身分及還款能力等缺失，為其論據（見研
      析表第三十七項，九十二年度他字第九七０號卷三第二十
      七頁）。
（二）依卷附借款申請書及不動產調查報告表所載（九十二年度
      他字第九七０號卷三第一四八頁、第一四九頁），本件申
      貸人徐詠迪係於九十年七月十一日，以購屋為名，並以其
      新購之坑尾村坑尾八十六之三十號、八十六之三十號二樓
      二層房屋及其下土地持分作為擔保品，分別向大溪鎮農會
      申貸各一百五十八萬元、一百八十七萬元（即本件貸款案
      與附表一編號二十三之貸款案），而由被告戊○○於九十
      年七月十二日同時徵信後，本案擔保品即坑尾八十六之三
      十號二樓部分依徐詠迪提出之買賣契約書，認定其買賣成
      交價為二百六十四萬元，依成交價六成計算，可貸金額為
      一百五十八萬四千元，連同附表一編號二十三之申貸案，
      交由被告庚○○於同日簽註擬予融資一百五十五萬元等語
      ，層轉信用部主任即被告壬○○簽擬相同意見後，再由秘
      書即被告辛○○、總幹事即被告丙○○核可，由上開徵信
      、授信過程，並對照催收人員會簽略以：徐詠迪先前繳息
      、保證他人繳息均有延滯，其保證人周玉枝自己先前繳息
      及保證他人繳息亦均有延滯等語，意指其債信不佳，足認
      被告等人未能詳予評估申貸人徐詠迪之個人資力，且被告
      戊○○在徵信過程中，僅向徐詠迪索要買賣契約書，即率
      爾依其上記載之買賣成交價估價，均有疏失，然此究竟與
      故意違背其徵信職務不同，不能以之推論被告等人必有背
      信故意，已見前項理由二十三所述，茲不再贅。
二十五、被告戊○○、庚○○、丑○○、辛○○、丙○○承辦乙○○九十一年三月二十七日續貸轉期一千二百八十萬元部分
    （即附表一編號二十五之申貸案）：
（一）公訴意旨認被告戊○○、庚○○、丑○○、辛○○、丙○○五人涉有辦理本件申貸案之背信行為，無非認定本件貸
      款人乙○○、保證人徐慶南在九十一年三月十一日於其他
      金融機關保證美堡建設股份有限公司之五千五百萬元債務
      已經延滯，惟未敘明理由即核准續貸，有欠妥當等語，為
      其論據（九十二年度他字第九七０號卷三第五頁、第二十
      七頁）。
（二）被告戊○○、庚○○、丑○○、辛○○、丙○○固均坦承
      分別承辦上開申貸案之徵信、授信等工作，惟均否認有何
      背信犯行。均辯稱略以：本件原係徐清雲於八十九年十月
      三十一日向大溪鎮農會貸款一千三百八十萬元之舊貸款案
      ，嗣因擔保品分割，於九十年三月二十九日移轉由徐慶南
      承受，貸款亦用於清償原欠，並無不法等語。
（三）經查，依卷附借款申請書、不動產調查報告表所載（九十
      二年度他字第九七０號卷三第二十九頁、三十頁），本件
      徵信人員即被告戊○○係按擔保品公告現值計算，認定本
      件可貸金額為一千二百八十三萬五千零五十六元，授信人
      員即被告庚○○則按上開意見，簽註：「（二）擔保品位
      烏塗窟段之田、林地目，依本會放款估價辦法，重估值為
      一千二百八十三萬五千元，有增貸之擔保值，惟於他行庫
      貸款有逾期紀錄」、「（三）擬予他項權利書狀設定總額
      變更為一千六百六十五萬元後，重新融資一千二百八十萬
      元，期限十五年，分三十期，按期本息攤還，並逕還前貸
      之舊欠一千一百五十九萬餘，可否，請核示」等語，交由
      信用部主任即被告丑○○簽擬相同意見後，層轉秘書即被
      告辛○○、總幹事即被告丙○○核可，經核其徵信、授信
      過程，均無異常之處可指。
（四）至於調查報告指稱：被告等人明知借款人乙○○、保證人
      徐慶南於九十一年三月十一日，在其他金融機關保證美堡
      建設股份有限公司之五千五百萬元之債務，已經延滯，惟
      未敘明理由即核准續貸，有欠妥當等語，雖非無見，然上
      開缺失，顯然與被告戊○○、庚○○無關甚明。再者，「
      桃園縣大溪鎮農會信用部辦理貸款處理辦法」除在第二條
      規定：「曾與本會有債務關係經依法訴追裁定有案，其借
      款人與保證人於該案清償後，得申貸或為保證人」外，並
      無借款人、保證人在其他行庫欠款，即不得貸款之規定，
      是故，縱然被告等人明知本件貸款人乙○○、保證人徐慶
      南有上揭在其他金融行庫欠息之情事，仍決定貸款，亦不
      能遽指為違法，充其量僅能謂渠等在放款時未能從嚴審核
      ，顯有疏失而已。是故，上開缺失，尚不足採為不利於被
      告丑○○、辛○○、丙○○之認定。
（五）不僅如此，依起訴書所載，被告丑○○係於九十一年三月
      間接任被告辛○○擔任信用部主任，而隨即於同年三月二
      十二日簽註本件貸款案意見，有上開借款申請書可稽，是
      則，被告丑○○或因新來乍到，遂單純抄擬徵信、授信人
      員意見，亦不無可能。由此，更難推論被告丑○○在承辦
      本件貸款案時，有何不法情事。
（六）綜上所述，被告戊○○、庚○○、丑○○、辛○○、丙○○此部分犯行，尚乏證據證明。
二十六、被告庚○○、壬○○、辛○○、丙○○承辦徐沈純九十
      年一月二十日貸款一百八十七萬元部分（即附表一編號二
      十六之申貸案）：
（一）公訴意旨認被告庚○○、壬○○、辛○○、丙○○四人涉
      有辦理本件申貸案之背信行為，無非認定本件申貸案有欠
      息轉列催收、以不動產買賣契約價六成核貸，未考量借戶
      資力、身分及還款能力等缺失，為其論據（見研析表第四
      十九項，九十二年度他字第九七０號卷三第二十八頁）。
（二）被告庚○○、壬○○、辛○○、丙○○固均坦承承辦此部
      分貸款案之事實，惟均否認有何背信犯行，均辯稱：伊等
      辦理本件貸款，已按規定要求貸款人提出買賣契約書佐證
      擔保品之時價，並未違反相關規定等語。
（三）子○○徵信過程難認有何疏失：
  １依卷附借款申請書、不動產調查表所載（九十二年度他字第
    九七０號卷三第一五九頁、第一六０頁），本件徵信人員子
    ○○係按貸款人徐沈純提出之買賣契約書，認定本件買賣成
    交價為三百一十三萬元，依成交價六成計算，可貸金額為一
    百八十七萬八千元，所為既未違反「桃園縣大溪鎮農會放款
    擔保品估價辦法」第二條第六項規定，依現有證據，即難謂
    其評估本件擔保品價值，有何違背職務之處。
  ２公訴人雖引用調查報告結果，指稱本案以不動產買賣價格六
    成核貸，有所缺失等語，惟查，縱然子○○在徵信過程中，
    僅向貸款人索要買賣契約書，即率爾依其上記載之買賣成交
    價估價，確有疏失，然此究竟與故意違背其徵信職務不同，
    不能以之推論子○○必有背信故意，屢見前述，何況依檢查
    報告附件研析表所載，亦未認定子○○在本件徵信過程有何
    疏失（同上卷第二十三頁）。
（四）被告庚○○、壬○○、辛○○、丙○○部分：
  １依卷附借款申請書所載，被告庚○○在審核前揭徵信結果後
    ，簽註：「（二）擔保品位觀音鄉○○段之公寓住宅，依本
    會放款估價辦法評估，有擔保值，惟設押他行庫抵押權在案
    」、「（三）擬設押他行庫抵押權先塗銷，再設押本會二百
    三十萬元，以買賣成交價之六成融資一百八十七萬元，期限
    三年，按月繳息，是否准予，請核示」、「（四）應檢附買
    賣契約書影本及個人所得稅額證明資料或資金來源說明書」
    等語，層轉信用部主任即被告壬○○簽擬相同意見後，由秘
    書即被告辛○○、總幹事即被告丙○○核可，由上開授信經
    過以觀，雖有從寬放款之嫌，惟尚難認定其等經辦本件貸款
    案，主觀上具有背信之故意。
  ２調查報告雖指稱：本件授信時以不動產買賣契約價六成核貸
    ，未考量借戶資力、身分及還款能力，顯有缺失等語，惟查
    ，由被告庚○○前揭簽註當中，可見其主要係以擔保品之價
    值，作為評估放款數額之依據，縱然其未一併考慮借戶之償
    債能力，究與故意高估可貸金額不同，而被告壬○○、辛○○、丙○○等人在審核本件貸款案時，均未注意上開評估缺
    失，雖亦有嚴重疏失，然此亦究竟與故意違背職務不同，何
    況本件催收人員僅在借款申請書上簽註：「查無逾期，申請
    新貸，本件標的擔保值宜審慎評估，以保債權」等語，亦未
    認定徐沈純有何貸款逾期欠繳之情事。是故，上開缺失，不
    足執為不利於被告庚○○、壬○○、辛○○、丙○○之認定
    。
（五）至於本案嗣後發生欠息轉列催收之問題，此核非被告等人
      事前徵信、授信時可得預見，仍不足以執為不利於被告等
      人之認定，屢見前述，茲不再贅。
（六）綜上所述，被告庚○○、壬○○、辛○○、丙○○此部分
      罪嫌，尚有不足。
二十七、被告庚○○、壬○○、辛○○、丙○○承辦徐沈純九十
      年一月二十日貸款一百八十五萬元部分（即附表一編號二
      十七之申貸案）：
（一）公訴意旨認被告庚○○、壬○○、辛○○、丙○○四人涉
      有辦理本件申貸案之背信行為，無非認定本件申貸案有欠
      款轉列催收、以不動產買賣契約價六成核貸，未考量借戶
      資力、身分及還款能力等缺失，為其論據（見研析表第五
      十項，九十二年度他字第九七０號卷三第二十七頁）。
（二）依卷附借款申請書及不動產調查報告表所載（九十二年度
      他字第九七０號卷三第一六三頁、第一六四頁），本件申
      貸人徐沈純係於九十年一月十五日，以購屋為名，並以其
      新購之坑尾村坑尾八十六之二十八號、八十六之二十三號
      二間房屋及其下土地持分作為擔保品，分別向大溪鎮農會
      申貸各一百八十七萬元、一百八十五萬元（即本件貸款案
      與附表一編號二十六之貸款案），而由子○○於同年一月
      十七日同時徵信後，本案擔保品即坑尾八十六之二十三號
      部分依徐沈純提出之買賣契約書，認定其買賣成交價為三
      百０九萬元，依成交價六成計算，可貸金額為一百八十五
      萬四千元，連同附表一編號二十六之申貸案，交由被告庚○○於同日簽註擬予融資一百八十五萬元等語，層轉信用
      部主任即被告壬○○簽擬相同意見後，再由秘書即被告辛○○、總幹事即被告丙○○核可。由上開徵信、授信過程
      ，並對照催收人員會簽略以：徐沈純查無逾期，申請新貸
      ，本案標的擔保值請審慎評估，以保債權等語，意指其債
      信似非佳，雖足認被告等人未能詳予評估申貸人徐沈純之
      個人資力，有所疏失，然此究竟與故意違背其等職務不同
      ，不能以之推論被告等人必有背信故意，此見前項理由二
      十六所述，茲不再贅。
二十八、被告子○○、庚○○、壬○○、癸○○、丙○○承辦王
      徐春八十九年十二月七日貸款八百五十萬元部分（即附表
      三編號一之申貸案）：
（一）公訴意旨認被告子○○、庚○○、壬○○、癸○○、丙○○五人涉有辦理本件申貸案之背信行為，無非引用檢查報
      告，認定本件申貸案有資金流向異常、欠款轉列催收等問
      題，資為論據。
（二）經查，被告子○○、庚○○、壬○○、癸○○、丙○○均
      否認犯罪，而檢查報告僅泛稱本件貸款案有「欠款轉列催
      收」、「資金流向異常」二項缺失等語（見研析表第一項
      ，九十二年度他字第九七０號卷三第二十三頁），並未指
      述被告子○○五人辦理本件貸款，尚有何缺失。而貸款人
      所以需要貸款，多半即因缺錢周轉所致，是故，放款本來
      即有其一定風險，如僅因風險評估未臻周延，或事後債權
      無法完全受償，即認定承辦人員故意放水，未免率斷，至
      於資金流向異常，則係貸款人在取得貸款後加以運用之問
      題，上開二項缺失均非被告子○○等人在審核貸款案時所
      能預見甚明。不僅如此，檢查報告中亦未認定被告子○○
      在徵信
      本件貸款案時，有何不法情事（同上研析表第一項）。是
      故，被告子○○、庚○○、壬○○、癸○○、丙○○五人
      此部分犯罪嫌疑，顯有不足。
（三）公訴人雖又指稱：被告子○○等五人在辦理本件貸款案時
      ，未就貸款人王徐春之資力、資金用途、還款來源、債權
      保障、授信展望等要素實地徵信，且明知鑑價所得低於申
      貸金額，仍逕依買賣成交價六成核貸，顯有疏失等語，雖
      非無見，然被告庚○○在借款申請書上已概略簽註借款用
      途、擔保品所在、擬辦意見，此觀卷附借款申請書上被告
      庚○○之簽註自明（九十二年度他字第九七０號卷三第一
      三０頁），並非完全不予審查，是公訴人指述被告等人未
      審酌相關貸款因素，與現有證據不符。又依「桃園縣大溪
      鎮農會放款擔保品估價辦法」規定，徵信人員除可依合作
      金庫估價標準計算建物放款總值外，亦可依時值評估，僅
      不得超過買賣成交價之六成而已，是本件縱然以買賣成交
      價六成核貸，亦未違反上開規定，自難憑此推論放款過程
      中有何不法。是故，公訴人此部分所述，尚不足採。
（四）綜上所述，被告子○○、庚○○、壬○○、癸○○、丙○○此部分罪嫌，尚有不足。
二十九、被告戊○○、子○○、庚○○、壬○○、癸○○、丙○○承辦王徐春九十年四月三十日貸款三千五百七十五萬
        元部分（即附表三編號二之申貸案）：
（一）公訴意旨認被告戊○○、子○○、庚○○、壬○○、癸○○、丙○○六人涉有辦理本件申貸案之背信行為，無非認
      定本件申貸案在核貸方面，擔保品重估後僅有二千七百一
      十四萬三千元，惟仍以八十六年之買賣成交價一億一千零
      一十五萬八千元六成，再按申貸人百分之五十五之持分比
      例，核算放款值為三千六百三十五萬二千元，尚有未妥等
      語，為其論據（見九十二年度他字第九七０號卷三第五頁
      、第二十三頁）。
（二）本件擔保品土地即桃園縣八德市○○段第八０九之一地號
      土地部分，與另案蘇淑惠貸款二千九百二十五萬元之擔保
      品土地即桃園縣八德市○○段第八０九號土地，原為四筆
      地號土地經合併分割而成之二筆土地，該四筆土地原分屬
      徐黃金里、王福村所有，於八十六年九月十五日、八十六
      年十一月九日之買賣成交價合計為一億一千零一十五萬八
      千元，嗣於八十九年間由蘇淑惠、王福村分別持其等持分
      ，向大溪鎮農會各貸款三千二百五十萬元，此有該案檢查
      報告、王徐春之貸款資料各一份附卷可稽（九十二年度他
      字第九七０號卷三第四頁、第一一九頁至第一二五頁），
      合先敘明。
（三）經查，依卷附借款申請書、不動產調查報告表及個人徵信
      調查表所載（九十二年度他字第九七０號卷三第一一九頁
      至第一二一頁），被告戊○○係本案之催收人員，其在借
      款申請書上簽註：「查借款六百五十萬，九十年一月七日
      應再納息，其他保證及相關戶債務皆納息正常，債信可，
      申請借新還舊」等語，並在個人徵信調查表上填註：「收
      支可，擔保品有保值，具償還誠意及能力」等語，被告子
      ○○則係本案徵信人員，其在不動產調查表上記載略以：
      依八十六年九月十五日買賣成交價一億一千零一十五萬八
      千元六成，再按申貸人百分之五十五持分比例計算，可貸
      金額為三千六百三十五萬二千一百四十元，本案應償還蘇
      淑惠三千二百五十萬元之貸款等語。經核上開徵信過程，
      被告戊○○並無明顯瑕疵可指，被告子○○在鑑價中則係
      明顯承襲前手蘇淑惠貸款案之估價結果，而忽略該擔保品
      實地鑑估價值僅有二千七百一十四萬二千六百三十二元，
      明顯疏失，然上開鑑價結果並未違反桃園縣大溪鎮農會放
      款擔保品估價辦法規定，屢見前述，而依被告子○○之智
      識、經驗及背景，亦不能強求其有如何之不動產鑑價能力
      （前項理由五、（三）參照），是故，此尚不足執為不利
      於被告子○○之認定。
（四）再由上揭借款申請書所載，被告庚○○係本案授信人員，
      其簽註：「擔保品原為王福村及徐黃金里共有，擔保物分
      割，依本會放款估價辦法重估，有擔保價值，前貸債信可
      」、「擬他項權狀設定總額變更為四千二百九十萬，義務
      人、債務人變更為『王徐春』、『徐黃金里』，以買賣成
      交價六成融資三千五百七十五萬，期限三年，按月繳息，
      並逕還蘇淑蕙舊欠，可否，請核示」等語，交由信用部主
      任即被告壬○○簽擬相同意見後，層轉秘書即被告癸○○
      、總幹事即被告丙○○核可，其等所為，並未違反桃園縣
      大溪鎮農會信用部單位分層負責實施辦法，由上開過程，
      至多僅能認定被告庚○○以上層級等人，疏於審核，不能
      逕予認定其等必有違背職務之故意。
（五）不僅如此，本案嗣後似未准貸，此由該案借款申請書上註
      記有「未核貸」字樣，且未蓋用大溪鎮農會轉帳訖章，可
      以得知（九十二年度他字第九七０號卷三第一一九頁反面
      ），果若不假，則本件既未放款，即未損害大溪鎮農會之
      財產，此與背信罪之構成要件，亦有不符。
（六）綜上所述，被告戊○○、子○○、庚○○、壬○○、癸○○、丙○○此部分罪嫌，尚有不足。
三十、被告戊○○、庚○○、壬○○、辛○○、丙○○承辦王徐
      春九十年七月二十四日貸款五百萬元部分（即附表三編號
      三之申貸案）：
（一）公訴意旨認被告戊○○、庚○○、壬○○、辛○○、丙○○五人涉有辦理本件申貸案之背信行為，無非引用檢查報
      告，認定本件申貸案有資金流向異常、欠款轉列催收等缺
      失，公訴人並補稱：徵信人員並未就貸款人之資力、資金
      用途、還款來源、債權保障及授信展望等要素實際徵信，
      顯有疏失等語，為其論據（研析表第六項，九十二年度他
      字第九七０號卷三第二十三頁）。
（二）經查，被告戊○○係本案徵信人員，依卷附借款申請書、
      不動產調查報告表所載（九十二年度他字第九七０號卷三
      第一二六頁、第一二八頁），其係按本件擔保品之公告現
      值計算，認定可貸金額為五百一十四萬一千八百八十元，
      而其在借款申請書上註記：「查前貸債信可，舊欠息應跟
      進」等語，雖與催收人員簽註略以：申貸人王徐春本會合
      貸三筆，目前逾期一期，保證人趙克福於本會貸餘一筆，
      繳息逾期，保證人張月珠於本會貸餘二筆，各逾期一期，
      債信不佳等語，有所出入，然此應係被告戊○○對申貸人
      資力之個人判斷，不能謂其完全不予徵信，至多僅能認定
      其疏於落實徵信工作而已。是故，被告戊○○此部分罪嫌
      ，尚有不足。
（三）再者，依前引借款申請書所載，授信人員即被告庚○○在
      借款申請書上簽註：「（二）擔保品原為徐詠迪所有，設
      押本會，貸餘五百萬，依本會放款估價辦法重估值為五百
      一十四萬，有擔保價值，前貸有逾期紀錄」、「（三）擬
      利息跟進後，重新設押本會六百萬，融資五百萬，期限三
      年，按月繳息，並逕還徐詠迪前貸五百萬舊欠」，層轉信
      用部主任即被告壬○○簽擬相同意見後，再轉呈秘書即被
      告辛○○、總幹事即被告丙○○核可，其等所為並未違反
      桃園縣大溪鎮農會信用部單位分層負責實施辦法規定，且
      被告庚○○簽註：應在貸款人繳清先前之舊欠利息後，始
      能貸款等語，亦合於前引桃園縣大溪鎮農會信用部辦理貸
      款處理辦法第一條第二項規定，自難認定其等有何違法之
      處。不僅如此，本件貸款案之審核，因申貸人王徐春在大
      溪鎮農會之貸款總和，已逾二千萬元，被告丙○○並於九
      十年七月三日召集被告壬○○、辛○○，及案外人己○○
      三人（其餘二人姓名不詳）組成審議小組，而由被告庚○○擔任紀錄，經審議後決定放款，此有該次審議小組會議
      紀錄附卷可參（九十二年度他字第九七０號卷三第一二九
      頁），可見該次放款決議，並非被告庚○○可得決定，亦
      非被告壬○○、辛○○及丙○○三人所能片面主導。至於
      貸款事後流向異常，且轉列為催收無法索償，核非被告庚○○等人在評估放款時所能預見，此均不足採為不利於被
      告庚○○等人之認定。
（四）綜上所述，被告戊○○、庚○○、壬○○、辛○○、丙○○此部分罪嫌，尚有不足。
三十一、被告子○○、庚○○、壬○○、辛○○、丙○○承辦張
      永德九十年一月四日貸款一千四百五十萬元部分（即附表
      三編號四之申貸案）：
（一）公訴意旨認被告子○○、庚○○、壬○○、辛○○、丙○○五人涉有辦理本件申貸案之背信行為，無非引用檢查報
      告，認定本件申貸案有資金流向異常、欠款轉列催收等缺
      失，公訴人並補稱：徵信人員並未就貸款人之資力、資金
      用途、還款來源、債權保障及授信展望等要素實際徵信，
      顯有疏失等語，為其論據（研析表第十三項，九十二年度
      他字第九七０號卷三第二十五頁）。
（二）經查，被告子○○係本案徵信人員，依卷附借款申請書、
      不動產調查報告表所載（九十二年度他字第九七０號卷三
      第一一四頁、第一一五頁），其係按本件擔保品土地之公
      告現值計算，認定可貸金額為一千四百七十三萬七千零八
      十九元，其徵信過程尚無瑕疵可指。
（三）證人張永德於警詢中雖陳稱：乙○○知道伊平日養雞為業
      ，向伊表示願意賣給伊一筆位於大溪鎮頭寮地區之土地，
      伊當時並無資金，乙○○表示可先將前述土地過戶給伊，
      再以伊的名義向大溪鎮農會申請貸款，伊即應允，相關作
      業皆由乙○○處理，詳細情形伊不清楚，大溪鎮農會人員
      從未向伊實施徵信，並稽核伊的償債能力，惟伊確實有收
      到乙○○的通知，赴大溪鎮農會辦理對保」等語（九十二
      年度他字第九七０號卷二第八十二頁、第八十二頁反面）
      ，然被告子○○已按實填寫不動產調查表，催收人員亦在
      借款申請書上會簽表示張永德前貸繳息至八十九年十一月
      五日止，貸餘三千萬元，應再繳息跟進等語，可見由借款
      申請書上，並非不能察覺申貸人張永德個人之資力可能不
      佳，因此，縱然被告子○○未實地徵估申貸人張永德之資
      力，亦不能謂其完全未徵信本件申貸案，故意違背其職務
      甚明。
（四）再者，依前引借款申請書所載，授信人員即被告庚○○在
      借款申請書上簽註：「（二）擔保品原設押本會一千八百
      萬元，由尤正興貸餘一千三百零五萬餘，依本會放款估價
      辦法重估，有擔保價值，利息有延滯」、「（三）擬重新
      設押本會一千八百萬，及利息跟進後，再予融資一千四百
      五十萬，期限十五年，分三十期本息攤還，並逕還尤正興
      前貸舊欠一千三百零五萬餘之本息，請核示」、「（四）
      應檢附個人年度綜合所得稅額證明書或資金來源說明書」
      等語，層轉信用部主任即被告壬○○簽擬相同意見後，再
      轉呈秘書即被告辛○○、總幹事即被告丙○○核可，其等
      所為並未違反桃園縣大溪鎮農會信用部單位分層負責實施
      辦法規定，且被告庚○○簽註：應在貸款人繳清先前之舊
      欠利息後，始能貸款等語，亦合於前引桃園縣大溪鎮農會
      信用部辦理貸款處理辦法第一條第二項規定，自難認定其
      等有何違法之處。不僅如此，本件貸款案之審核，因申貸
      人張永德在大溪鎮農會之貸款總和，已逾二千萬元，被告
      丙○○並於八十九年十二月二十七日召集被告壬○○、辛○○，與被告丑○○、癸○○等人組成審議小組，而由被
      告庚○○擔任紀錄，經審議後決定放款，此有該次審議小
      組會議紀錄附卷可參（九十二年度他字第九七０號卷三第
      一一七頁），可見該次放款決議，並非被告庚○○可得決
      定，亦非被告壬○○、辛○○及丙○○三人所能片面主導
      。至於貸款事後流向異常，且轉列為催收，核非被告庚○○等人在評估放款時所能預見，此均不足採為不利於被告
      庚○○等人之認定。
（五）綜上所述，被告子○○、庚○○、壬○○、辛○○、丙○○此部分罪嫌，尚有不足。
三十二、被告子○○、庚○○、壬○○、癸○○、丙○○承辦徐
      黃金里八十九年三月十三日貸款九百萬元部分（即附表三
      編號五之申貸案）：
（一）公訴意旨認被告子○○、庚○○、壬○○、癸○○、丙○○五人涉有辦理本件申貸案之背信行為，無非引用檢查報
      告，認定本件申貸案有資金流向異常、欠款轉列催收等缺
      失，公訴人並補稱：徵信人員並未就貸款人之資力、資金
      用途、還款來源、債權保障及授信展望等要素實際徵信，
      顯有疏失等語，為其論據（研析表第三十五項，九十二年
      度他字第九七０號卷三第二十七頁）。
（二）經查，被告子○○係本案徵信人員，依卷附借款申請書、
      不動產調查報告表所載（原本外放），其係按本件擔保品
      土地之公告現值計算，認定可貸金額為九百一十四萬零三
      百六十八元，其徵信過程尚無瑕疵可指。
（三）再者，依前引借款申請書所載，授信人員即被告庚○○在
      借款申請書上簽註：「（二）擔保品原以龍南路十七之七
      、十七之二十六、十八、十八之一、十八之二等五筆土地
      設押本會九百六十萬元，以周玉枝貸款八百萬元，依本會
      放款估價辦法重估擔保品，有擔保價值」、「（三）擬設
      押本會一千一百萬，融資九百萬，期限三年，按月繳息，
      並部分清償周玉枝貸款四百萬，請核示」、「（四）擔保
      品位都市計畫區，應提供使用分區證明資料」等語，層轉
      信用部主任即被告壬○○簽擬相同意見後，再轉呈秘書即
      被告癸○○、總幹事即被告丙○○核可，其等所為並未違
      反桃園縣大溪鎮農會信用部單位分層負責實施辦法規定，
      且本件催收人員簽註：「查無逾期，無保證他人」等語，
      亦難謂本件被告庚○○、壬○○、癸○○、丙○○等人未
      評估貸款人之資力，是故，自難認定被告庚○○、壬○○
      、癸○○、丙○○在承辦本件貸款案時，有何瑕疵。
（四）綜上所述，被告子○○、庚○○、壬○○、癸○○、丙○○此部分罪嫌，尚有不足。
三十三、要言之，公訴人引用本件檢查報告及相關證據，認定被
      告等人承辦上開貸款案件，在徵信方面，約有(1)擔保品鑑
      價不實，逕依買賣價格認定時價、(2)未能察覺申貸人提供
      之不動產買賣契約書不實，甚至未能實地訪談申貸人，僅
      以書面資料評定申貸人資力、(3)未能注意借款人或保證人
      資力不足、(4)借款戶參與會勘鑑價等缺失，在授信方面，
      則有(1)擔保品鑑價所得低於申貸金額，卻逕依買賣契約書
      之成交價格六成核貸、(2)催收人員已簽註保留意見，或徵
      信資料已揭示借款人資力不足，卻未詳細評估借款人償債
      能力，仍予核貸等缺失，以致貸款後造成(1)資金流向異常
      、(2)貸款人無力繳息，轉為催收帳款、(3)乙○○及其關連
      戶之貸款總額，超過農會規定之五千萬元上限（之後調整
      為六千萬元），然而，上開缺失，或非被告等所能預見，
      或至多僅能認定被告等人在承辦相關貸款案時，未能落實
      相關之徵信及授信工作，尚不能憑此推斷其等確有違背職
      務之背信故意。直言之，上開缺失，固有可能係被告等人
      勾結乙○○故意超貸，從中牟利所致，惟亦不能排除被告
      等人因惑於乙○○之大溪鎮農會常務監事、美堡建設股份
      有限公司負責人等名銜行頭、外在印象，自信乙○○與其
      企業財力雄厚，不致倒閉，而在其等權限內從寬對擔保品
      估價、放款之可能，甚至僅因金融行庫間競爭激烈，大溪
      鎮農會內部經營方針認定為爭取客戶，而從寬放款，亦非
      不可能。此由本案檢查報告暨所附研析表共列出五十筆可
      疑之乙○○關連戶貸款，扣除起訴之三十二件貸款案外，
      其餘十八件貸款案多少亦有相類缺失，僅因貸款人已經清
      償完畢，故未列入檢討而已（九十二年度他字第九七０號
      卷三第一頁至第二十八頁參照），亦可得知。從而，上揭
      相關貸款案審核過程之缺失，自不能執為認定被告等人確
      有背信故意之依據。
柒、何況，通盤綜觀起訴書意旨，顯係認定本件係乙○○利用其
    身兼大溪鎮農會常務監事、美堡建設股份有限公司及其關連
    企業之負責人之便，在覓地建屋後，勾結大溪鎮農會之職員
    即其餘被告戊○○、庚○○、辛○○、壬○○、癸○○、子
    ○○、丑○○及丙○○八人，將其未能售出之餘屋，藉由人
    頭戶向大溪鎮農會貸款，被告戊○○等八人則配合高估屋價
    貸款，以套取資金牟利，犯案期間起自八十八年三月，至九
    十一年三月為止（分見附表一編號四、編號二十之貸款案）
    ，犯案成員下至農會徵信、授信人員，上至總幹事、秘書，
    然而，設若被告戊○○等八人願意甘冒風險，配合乙○○長
    期從事此一結構性犯罪，如非中間有利可圖，亦應係遭乙○○誘逼所致，或另有別情，然依現有證據，並無法認定乙○○如何勾結被告戊○○等人，自下而上，共同以乙○○建屋
    出售之餘屋超貸資金圖利，是則，公訴人僅以被告戊○○等
    八人辦理上揭貸款案之疏失，即推論其等主觀上必有背信之
    故意，甚至上下其手，彼此間有犯意聯絡，衡諸常情，實難
    令人信服。
捌、綜上所述，依現有證據，尚難認定被告戊○○、庚○○、辛○○、壬○○、癸○○、子○○、丑○○及丙○○八人，確
    有公訴人指述之背信犯行，不能證明其等犯罪。依上說明，
    自均應為無罪之諭知。
據上論斷，應依刑事訴訟第三百零一條第一項，判決如主文。
本案經檢察官楊挺宏到庭執行職務。
中    華    民    國    95    年    11    月    17    日
                  刑事第八庭  審判長法  官   曾家貽
                                    法  官   袁雪華
                                    法  官   陳彥宏
以上正本證明與原本無異。
如不服本判決，應於送達後10日內，向本院提出上訴狀。
                                    書記官   翁其良
中    華    民    國    95    年    11    月    17    日
      附表一
┌─┬───┬────┬───────────┬─────────┐
│編│戶名  │申貸時間│金額（新台幣）        │ 擔保品           │
│號│      │核貸時間├─────┬─────┤                  │
│  │      │        │申貸額    │核貸額    │                  │
├─┼───┼────┼─────┼─────┼─────────┤
│1 │涂雪玲│91/2/20 │42,000,000│42,000,000│桃園縣平鎮市○○段│
│  │      │91/3/8  │          │          │17-5、17-77、17-78│
│  │      │        │          │          │、17-80、17-81地號│
│  │      │        │          │          │、建號1263、1264  │
├─┼───┼────┼─────┼─────┼─────────┤
│2 │涂雪玲│91/1/23 │9,000,000 │5,000,000 │桃園縣大園鄉○○段│
│  │      │91/1/25 │          │          │沙崙小段6- 54地號 │
├─┼───┼────┼─────┼─────┼─────────┤
│3 │曾素玉│91/2/20 │17,570,000│17,570,000│桃園縣平鎮市○○段│
│  │      │91/3/8  │          │          │16-3、17-6 9～72地│
│  │      │        │          │          │號，建號1262、1266│
│  │      │        │          │          │；桃園縣八德市霄裡│
│  │      │        │          │          │段825-40、42 ～44 │
│  │      │        │          │          │地號              │
├─┼───┼────┼─────┼─────┼─────────┤
│4 │曾素玉│88/2/24 │4,000,000 │4,000,000 │桃園縣楊梅鎮○○段│
│  │      │88/3/3  │          │          │98地號，建號82、85│
├─┼───┼────┼─────┼─────┼─────────┤
│5 │曾素玉│89/7/13 │1,100,000 │1,100,000 │桃園縣觀音鄉○○段│
│  │      │89/7/24 │          │          │868地號，建號115  │
├─┼───┼────┼─────┼─────┼─────────┤
│6 │曾素玉│90/12/27│1,540,000 │1,540,000 │桃園縣觀音鄉○○段│
│  │      │91/1/9  │          │          │1170地號，建號182 │
├─┼───┼────┼─────┼─────┼─────────┤
│7 │曾素玉│90/12/27│1,540,000 │1,540,000 │桃園縣觀音鄉○○段│
│  │      │91/1/9  │          │          │1170地號，建號188 │
├─┼───┼────┼─────┼─────┼─────────┤
│8 │周玉枝│91/2/20 │15,430,000│15,430,000│桃園縣平鎮市○○段│
│  │      │91/3/8  │          │          │17-73～76 地號，建│
│  │      │        │          │          │號1265、1261；桃園│
│  │      │        │          │          │縣八德市○○段825-│
│  │      │        │          │          │45～48地號        │
├─┼───┼────┼─────┼─────┼─────────┤
│9 │周玉枝│88/2/24 │4,600,000 │4,600,000 │桃園縣楊梅鎮○○段│
│  │      │88/3/8  │          │          │98地號，建號92、58│
├─┼───┼────┼─────┼─────┼─────────┤
│10│周玉枝│88/4/6  │5,000,000 │5,000,000 │桃園縣楊梅鎮○○段│
│  │      │88/4/12 │          │          │218-7地號         │
├─┼───┼────┼─────┼─────┼─────────┤
│11│周玉枝│90/1/15 │1,920,000 │1,920,000 │桃園縣觀音鄉○○段│
│  │      │90/1/20 │          │          │1170地號，建號196 │
├─┼───┼────┼─────┼─────┼─────────┤
│12│周玉枝│90/7/11 │1,900,000 │1,900,000 │桃園縣觀音鄉○○段│
│  │      │90/7/16 │          │          │1170地號，建號214 │
├─┼───┼────┼─────┼─────┼─────────┤
│13│周玉枝│90/7/11 │1,600,000 │1,600,000 │桃園縣觀音鄉○○段│
│  │      │90/7/16 │          │          │1170地號，建號215 │
├─┼───┼────┼─────┼─────┼─────────┤
│14│周玉枝│90/11/23│1,540,000 │1,540,000 │桃園縣觀音鄉○○段│
│  │      │90/12/12│          │          │1170地號，建號199 │
├─┼───┼────┼─────┼─────┼─────────┤
│15│張永德│89/9/25 │8,000,000 │8,000,000 │桃園縣平鎮市○○段│
│  │      │89/10/12│          │          │16-4、17-39、17-41│
│  │      │        │          │          │地號及建號1139    │
├─┼───┼────┼─────┼─────┼─────────┤
│16│徐慶南│90/7/11 │1,580,000 │1,550,000 │桃園縣觀音鄉○○段│
│  │      │90/7/16 │          │          │1170地號，建號173 │
├─┼───┼────┼─────┼─────┼─────────┤
│17│徐慶南│90/7/11 │1,580,000 │1,550,000 │桃園縣觀音鄉○○段│
│  │      │90/7/16 │          │          │1170地號，建號179 │
├─┼───┼────┼─────┼─────┼─────────┤
│18│徐慶南│91/3/6  │3,700,000 │3,700,000 │台北縣三峽鎮○○段│
│  │      │91/3/28 │          │          │205地號           │
├─┼───┼────┼─────┼─────┼─────────┤
│19│徐慶南│91/3/6  │13,000,000│13,000,000│桃園縣大溪鎮烏塗窟│
│  │      │91/3/29 │          │          │段1545-1地號      │
├─┼───┼────┼─────┼─────┼─────────┤
│20│徐慶南│91/3/6  │3,000,000 │3,000,000 │桃園縣大溪鎮烏塗窟│
│  │      │91/3/29 │          │          │段1544-1地號      │
├─┼───┼────┼─────┼─────┼─────────┤
│21│徐雅玲│90/1/15 │1,920,000 │1,920,000 │桃園縣觀音鄉○○段│
│  │      │90/1/20 │          │          │1170地號，建號202 │
├─┼───┼────┼─────┼─────┼─────────┤
│22│徐雅玲│90/7/11 │1,920,000 │1,900,000 │桃園縣觀音鄉○○段│
│  │      │90/7/19 │          │          │1170地號，建號208 │
├─┼───┼────┼─────┼─────┼─────────┤
│23│徐詠迪│90/7/11 │1,870,000 │1,850,000 │桃園縣觀音鄉○○段│
│  │      │90/7/25 │          │          │1170地號，建號184 │
├─┼───┼────┼─────┼─────┼─────────┤
│24│徐詠迪│90/7/14 │1,580,000 │1,550,000 │桃園縣觀音鄉○○段│
│  │      │90/7/25 │          │          │1170地號，建號185 │
├─┼───┼────┼─────┼─────┼─────────┤
│25│乙○○│91/3/8  │12,800,000│12,800,000│桃園縣大溪鎮烏塗窟│
│  │      │91/3/27 │          │          │段269-1、288-2、  │
│  │      │        │          │          │288-4、289、291-1 │
│  │      │        │          │          │、317 、317-1～4、│
│  │      │        │          │          │1379地號等11筆土地│
├─┼───┼────┼─────┼─────┼─────────┤
│26│徐沈純│90/1/15 │1,870,000 │1,870,000 │桃園縣觀音鄉○○段│
│  │      │90/1/17 │          │          │1170地號，建號172 │
├─┼───┼────┼─────┼─────┼─────────┤
│27│徐沈純│90/1/15 │1,850,000 │1,850,000 │桃園縣觀音鄉○○段│
│  │      │90/1/17 │          │          │1170地號，建號148 │
└─┴───┴────┴─────┴─────┴─────────┘
      附表三
┌─┬───┬────┬───────────┬─────────┐
│編│戶名  │申貸時間│金額（新台幣）        │ 擔保品           │
│號│      │核貸時間├─────┬─────┤                  │
│  │      │        │申貸額    │核貸額    │                  │
├─┼───┼────┼─────┼─────┼─────────┤
│1 │王徐春│89/11/30│8,500,000 │8,500,000 │桃園縣平鎮市○○段│
│  │      │89/12/7 │          │          │17-67、17-38、16地│
│  │      │        │          │          │號，建號1140      │
├─┼───┼────┼─────┼─────┼─────────┤
│2 │王徐春│90/4/27 │35,750,000│35,750,000│桃園縣八德市○○段│
│  │      │90/4/30 │          │          │809-1、812 -4地號 │
│  │      ├────┤          │          │                  │
│  │      │90/1/9  │          │          │                  │
│  │      │90/1/20 │          │          │                  │
├─┼───┼────┼─────┼─────┼─────────┤
│3 │王徐春│90/6/29 │5,000,000 │5,000,000 │桃園縣八德市○○段│
│  │      │90/7/6  │          │          │812-1、812 -2地號 │
├─┼───┼────┼─────┼─────┼─────────┤
│4 │張永德│89/12/26│14,500,000│14,500,000│桃園縣大溪鎮○○段│
│  │      │89/12/29│          │          │頭寮小段1007～1010│
│  │      │        │          │          │地號              │
├─┼───┼────┼─────┼─────┼─────────┤
│5 │徐黃金│89/2/23 │9,000,000 │9,000,000 │桃園縣平鎮市○○段│
│  │里    │89/3/13 │          │          │18-2、17-26地號、 │
│  │      │        │          │          │1130建號          │
└─┴───┴────┴─────┴─────┴─────────┘


司法院資訊處製作；財團法人民間司法改革基金會備份。
